【裁判字號】    98,訴,113
【裁判日期】    990210
【裁判案由】    違反毒品危害防制條例
【裁判全文】
臺灣彰化地方法院刑事判決               98年度訴字第113號
公  訴  人  臺灣彰化地方法院檢察署檢察官
被      告  丙○○
選任辯護人  楊振芳律師
上列被告因違反毒品危害防制條例案件，經檢察官提起公訴（97
年度偵字第7684、8924號），本院判決如下：
    主  文
丙○○犯如附表一所示之罪，各處如附表一所示之刑（含主刑、
從刑）。主刑部分應執行有期徒刑貳拾貳年，沒收部分均併執行
之。
    事  實
一、丙○○（綽號「老育」、「阿育」）曾於民國90年間，因違
    反肅清煙毒條例（販賣毒品未遂）案件，經臺灣高等法院臺
    中分院於91年10月2 日以90年度上更（四）字第143 號判決
    判處有期徒刑10年確定，嗣經入監執行，於95年10月20日假
    釋出監交付保護管束，後因假釋期間違反保護管束情節重大
    ，經撤銷假釋於98年12月4 日入監執行殘刑1 年9 月又6 日
    【下稱甲案】，現尚在執行殘刑中（不構成累犯）。詎丙○○仍不知警惕，明知海洛因及甲基安非他命分別為毒品危害
    防制條例第2 條第1 項第1 款、第2 款所列管之第一級、第
    二級毒品，任何人均不得持有、販賣，其向真實姓名年籍不
    詳，綽號「阿順」之成年男子購得第一級毒品海洛因，及與
    「乙○○」持用之0000000000號行動電話聯繫購買毒品事宜
    ，向乙○○（另案為本院98年度訴字第250 號案件審理中）
    購得第二級毒品甲基安非他命後：
（一）竟萌與甲○○共同基於販賣第一級毒品海洛因以營利之犯
      意聯絡及行為分擔，俟有購毒者己○○於97年3 月12 日
      晚上7 時19分23秒許、同日晚上7 時32分34秒許、同日晚
      上8 時13分31秒許，以所持用之0000000000號行動電話撥
      打甲○○持用之0000000000號行動電話，與甲○○聯繫洽
      談購買第一級毒品海洛因事宜，相約在彰化縣和美鎮圖書
      館前之交易地點見面，隨後在上開通話後不久之某時，即
      由丙○○出面販賣交付海洛因1 小包予己○○1 次，己○○並當場將價金新臺幣（下同）2 千元交給丙○○以完成
      交易。
（二）基於單獨販賣第二級毒品甲基安非他命以營利之犯意，俟
      有購毒者戊○○於97年5 月30日晚上9 時29分14秒許，以
      所持用之0000000000號行動電話撥打丙○○所有之000000
      0000號行動電話，聯繫洽談購買第二級毒品甲基安非他命
      事宜，相約在彰化縣彰化縣伸港鄉○○路某處之交易地點
      見面，隨後於上開通話不久後之同日晚上9 時許，丙○○
      乃販賣交付第二級毒品甲基安非他命1 包予戊○○1 次，
      戊○○並當場將價金2 千元交給丙○○以完成交易。
（三）復單獨基於販賣第一級毒品海洛因、第二級毒品甲基安非
      他命以營利之犯意，俟有購毒者丁○○欲向丙○○購買海
      洛因、甲基安非他命，於97年6 月18日上午9 時42分22秒
      許，以渠所持用之0000000000號行動電話與丙○○所有之
      0000000000號行動電話聯繫，丁○○並透過渠已成年之友
      人「阿哲」（不詳真實姓名年籍），至臺中市某輪胎行，
      與丙○○洽談購買海洛因、甲基安非他命事宜，然因丙○○因上述甲案（販賣毒品未遂案件）正在假釋保護管束期
      間，須於當日上午近11時許先至臺灣彰化地方法院檢察署
      觀護人室報到，而未及與「阿哲」交易，丙○○遂俟當日
      其完成報到手續過中午之後某時，在臺中市○○○路某輪
      胎行，販賣交付重4 分之1 錢的第一級毒品海洛因1 包6
      千元，及重4 分之1 錢之第二級毒品甲基安非他命1 包3
      千元（起訴書誤載為4 千元）予丁○○1 次，丁○○並當
      場將價金計9 千元交給丙○○以完成交易。
（四）嗣經警方報請臺灣彰化地方法院檢察署檢察官指揮，並向
      本院聲請核發對甲○○持用之0000000000號行動電話實施
      通訊監察後，持臺灣彰化地方法院檢察署檢察官核發之拘
      票及本院核發之搜索票，於98年8 月19日上午8 時30分許
      ，至彰化縣伸港鄉○○村○○路47號前，拘提丙○○並執
      行搜索，而拘提丙○○到案，並扣得丙○○所有綁在其左
      小腿處，供其販賣上開毒品所用之電子磅秤1 臺、如附表
      二編號一所示之第一級毒品海洛因5 包、如附表二編號二
      所示之第二級毒品甲基安非他命5 包，及扣得丙○○所有
      ，然與其上開販賣毒品無關之透明玻璃紙1 包、葡萄糖2
      包（毛重計18.3公克）、玻璃吸食器1 支、塑膠鏟管3 支
      、中小型塑膠分裝袋1 包、黑色小皮包1 個，而查悉上情
      ，丙○○並供出其第二級毒品甲基安非他命來源係乙○○
      ，因而查獲乙○○之販賣第二級毒品甲基安非他命犯行，
      並經臺灣彰化地方法院檢察署檢察官對之提起公訴，現由
      本院以98年度訴字第250號案件審理中。
二、案經彰化縣警察局彰化分局報請臺灣彰化地方法院檢察署檢
    察官偵查起訴。
    理  由
壹、程序部分
一、本判決下列所引證人己○○、戊○○、丁○○於偵查具結之
    證述，均具有證據能力：
（一）按被告以外之人於審判外之言詞或書面陳述，除法律有規
      定者外，不得作為證據。刑事訴訟法第159 條第1 項定有
      明文。復按被告以外之人於偵查中向檢察官所為之陳述，
      除顯有不可信之情況者外，得為證據，刑事訴訟法第159
      條之1 第2 項則有明文規定。按檢察官職司追訴犯罪，就
      審判程式之訴訟構造言，檢察官係屬與被告相對立之當事
      人一方，偵查中對被告以外之人所為之偵查筆錄，或被告
      以外之人向檢察官所提之書面陳述，性質上均屬傳聞證據
      。自理論上言，如未予被告反對詰問、適當辯解之機會，
      一律准其為證據，似有違當事人進行主義之精神，對被告
      之防禦權亦有所妨礙；然而現階段刑事訴訟法規定檢察官
      代表國家偵查犯罪、實施公訴，必須對於被告之犯罪事實
      負舉證之責，依法其有訊問被告、證人及鑑定人之權，證
      人、鑑定人且須具結，而實務運作時，偵查中檢察官向被
      告以外之人所取得之陳述，原則上均能遵守法律規定，不
      致違法取供，其可信性極高，為兼顧理論與實務，乃於修
      正刑事訴訟法時，增列第159 條之1 第2 項，明定被告以
      外之人（含被害人、證人等）於偵查中向檢察官所為陳述
      ，除顯有不可信之情況者外，得為證據，並於92年9 月1
      日施行（最高法院94年度臺上字第7416號判決意旨參照）
      。又所謂「顯有不可信性」，係指陳述是否出於供述者之
      真意、有無違法取供情事之信用性而言，故應就偵查或調
      查筆錄製作之原因、過程及其功能等加以觀察其信用性，
      據以判斷該傳聞證據是否有顯不可信或有特別可信之情況
      而例外具有證據能力，並非對其陳述內容之證明力如何加
      以論斷，二者之層次有別，不容混淆（最高法院94年度臺
      上字第629 號判決要旨可參）。查，本案證人己○○、戊○○、丁○○3人在檢察官偵訊時以證人身分所為之證詞
      ，均有經檢察官告以證人具結之義務及偽證之處罰，並經
      其等具結在卷以擔保其等證述之真實性；本案被告及其選
      任辯護人既於本院審理時，均未主張或釋明上開3位證人
      在檢察官偵訊時所為之證詞，有任何客觀具「顯有不可信
      」之情形，且亦查無證據顯示其等偵訊時之證詞係遭受強
      暴、脅迫、詐欺、利誘等外力干擾情形，或在影響證人心
      理狀況致妨礙其等自由陳述等顯不可信之情況下所為。是
      應認證人己○○、戊○○、丁○○3 人在檢察官偵訊時所
      為之證詞，依據刑事訴訟法第159 條之1 第2 項之規定，
      均應具有證據能力。
二、本判決下列所引證人甲○○、己○○、戊○○、丁○○於警
    詢所為之證述，均具有證據能力：
    按當事人、代理人或辯護人於法院調查證據時，知有第159
    條第1項不得為證據之情形，而未於言詞辯論終結前聲明異
    議者，視為有前項之同意，刑事訴訟法第159條之5第2項定
    有明文，乃係基於證據資料愈豐富，愈有助於真實發現之理
    念，酌採當事人進行主義之證據處分權原則，並強化言詞辯
    論主義，透過當事人等到庭所為之法庭活動，在使訴訟程式
    順暢進行之要求下，承認傳聞證據於一定條件內，得具證據
    適格。此種「擬制同意」，因與同條第一項之明示同意有別
    ，實務上常見當事人等係以「無異議」或「沒有意見」表示
    之，斯時倘該證據資料之性質，已經辯護人閱卷而知悉，或
    自起訴書、原審判決書之記載而瞭解，或偵、審中經檢察官
    、審判長、受命法官、受託法官告知，或被告逕為認罪答辯
    或有類似之作為、情況，即可認該相關人員於調查證據之時
    ，知情而合於擬制同意之要件（最高法院96年度臺上字第41
    74號判決意旨參見）。經查，本案證人甲○○、己○○、戊○○、丁○○4 人於警詢中之證述，雖均為審判外陳述而均
    屬傳聞證據，然檢察官、被告丙○○及其選任辯護人於閱覽
    本案卷宗後，於本院準備程序及審判期日中均未對該4 位證
    人之警詢筆錄表示意見（見本院卷第73頁），且迄至言詞辯
    論終結前亦均未聲明異議，又核閱該4 位證人之警詢筆錄均
    經渠等簽名確認筆錄記載內容無訛，並無證據顯示渠等警詢
    筆錄製作時之情況，有何違法、不當取供及證明力明顯過低
    之瑕疵；復經本院審理時使證人戊○○、丁○○立於證人之
    地位進行交互詰問程序，而證人甲○○、己○○則經本院合
    法傳喚、拘提及囑託拘提始終未到庭，證人甲○○因身兼同
    案被告之身分，亦經本院以98年5 月15日98年彰院賢緝字第
    142 號發佈通緝中，此有甲○○、己○○個人基本資料（見
    本院卷第40、278 頁）、本院送達證書（見本院卷第69-1、
    129 、289 至291 、301 至303 頁）、臺灣板橋地方法院檢
    察署98年4 月24日板檢慎物98助509 字第38513 號函、臺北
    縣新莊分局98年3 月22日北縣警新偵字第0980012 439 號函
    （見本院卷第99至100 頁）、彰化縣警察局彰化分局拘提事
    項簡覆表、彰化縣警察局和美分局拘提事項簡覆表、本院拘
    票及本院通緝書存卷可考（見本院卷第306 至317 頁），經
    核證人甲○○之證詞係證述其與被告丙○○共同販賣毒品之
    情形；證人己○○、戊○○、丁○○之證詞均係證述向被告
    丙○○購買毒品之情節、經過，其等4 人證詞均是證明具有
    極度封閉、隱密性之販賣毒品犯罪事實存否所必要，本院認
    以之作為證據，均應屬適當，揆諸前開刑事訴訟法之規定，
    應認證人甲○○、己○○、戊○○、丁○○4 人於警詢中所
    為之證述，均應具有證據能力。
三、本判決下列所引之鑑定書，具有證據能力：
（一）按法院或檢察官得囑託醫院、學校或其他相當之機關、團
      體為鑑定，或審查他人之鑑定，並準用第203 條至第206
      條之1 之規定（不包括第202 條囑託個人鑑定時應命鑑定
      人於鑑定前具結之規定），而鑑定之經過及其結果，應命
      鑑定人以言詞或書面報告，刑事訴訟法第208 條第1 項前
      段及第206 條第1 項分別定有明文。另現行刑事訴訟法關
      於鑑定之規定，除選任自然人充當鑑定人外，另設有囑託
      機關鑑定制度。依刑事訴訟法第198 條、第208 之規定，
      不論鑑定人或鑑定機關、團體，固均應由法院、審判長、
      受命法官或檢察官視具體個案之需要而為選任、囑託，並
      依同法第206 條之規定，提出言詞或書面報告，始符合同
      法第159 條第1 項所定得作為證據之「法律有規定」之情
      形，否則所為之鑑定，仍屬傳聞證據。然於司法警察機關
      調查中之案件，為因應實務上，或因量大、或有急迫之現
      實需求，併例行性當然有鑑定之必要者，例如毒品之種類
      與成分、尿液之毒品反應，或者槍、彈有無殺傷力等鑑定
      ，基於檢察一體原則，得由該管檢察長對於轄區內之案件
      ，以事前概括選任鑑定人或囑託鑑定機關、團體之方式，
      俾便轄區內之司法警察官、司法警察對於調查中之此類案
      件，得即時送請先前已選任之鑑定人或囑託之鑑定機關、
      團體實施鑑定，以求時效（見法務部92年9 月1 日法檢字
      第0920035083號函參照，刊載於法務部公報第312 期）。
      此種由檢察機關概括選任鑑定人或概括囑託鑑定機關、團
      體，再轉知司法警察官、司法警察於調查犯罪時參考辦理
      之作為，法無明文禁止，係為因應現行刑事訴訟法增訂傳
      聞法則及其例外規定之實務運作而為。此種由司法警察官
      、司法警察依檢察官所概括選任之鑑定人或囑託鑑定機關
      、團體所為之鑑定結果，與檢察官選任或囑託為鑑定者，
      性質上並無差異，同具有證據能力。
（二）查，本案卷附之法務部調查局所出具針對扣案如附表二編
      號一(甲)所示之第一級毒品海洛因之鑑定書【見97年度
      偵字第7684號卷第143頁】，憲兵司令部刑事鑑識中心所
      出具之針對扣案如附表二編號一(甲)所示之第一級毒品海
      洛因之鑑定書【見同上偵卷第144頁】、行政院衛生署管
      制藥品管理局所出具針對扣案如附表二編號二所示之第二
      級毒品甲基安非他命之鑑定書【見同上偵卷第99、152頁
      】，均係依據刑事訴訟法第206條、第208條規定，由司法
      警察於調查本案時送往檢察機關概括囑託之鑑定機關（法
      務部調查局）所為之毒品鑑定報告，係由專業機關人員本
      於其專業知識及儀器所作成，此為當事人及辯護人於準備
      程序及審理期日所不爭執，且迄至言詞辯論終結前亦未聲
      明異議，本院審酌並無證據顯示該等鑑定書有違法作成及
      取得之情形，復參酌該等鑑定書與本案均具有關連性，並
      經本院於審理期日當庭提示並告以要旨予當事人及辯護人
      而依法踐行調查程序，認為以之作為證據應屬適當，是依
      法認定具證據能力。
四、本判決下列所引扣案物品、照片及通訊監察光碟、通訊監察
    譯文，均具有證據能力：
（一）按關於非供述證據之物證，或以科學、機械之方式，對於
      當時狀況所為忠實且正確之記錄，性質上並非供述證據，
      均應無傳聞法則規定之適用；如該非供述證據非出於違法
      取得，並已依法踐行調查程序，即不能謂無證據能力，最
      高法院97年度臺上字第1401號、6153號判決要旨參照。
（二）查，扣案如附表二所示之扣案毒品、電子磅秤1臺，均係
      員警持本院核發之搜索票執行合法搜索扣押程序所得之物
      證，此為當事人及辯護人於準備程序及審理期日所不爭執
      ，且迄至言詞辯論終結前亦未聲明異議，本院審酌並無證
      據顯示該等扣案物有違法取得之情形，復參酌該等證據與
      本案均具有關連性，並經本院於審理期日當庭提示予當事
      人及辯護人而依法踐行調查程序，認為以之作為證據應屬
      適當，是依法均認定具證據能力。
（三）次查，卷附之照片4 張【見彰警分偵字第0970025663號卷
      （下稱A警卷）第53至56頁】，均係警方以照相機之功能
      ，於查獲被告時針對上述扣案物品所拍攝之照片，核均不
      含有人類意思表達之供述要素，其內容與現實情狀之一致
      性，係透過機械原理加以還原，並無人對現實情形之記憶
      、知覺經常可能發生之誤差（如知覺之主觀性及記憶隨時
      間推移而發生變化、遺忘等），故上開證據均屬非供述證
      據，並無傳聞法則之適用至明（最高法院97年度臺上字第
      3854號判決要旨參照），又當事人及辯護人於準備程序及
      審理期日均未爭執該等證據之證據能力，且迄至言詞辯論
      終結前亦未聲明異議，本院審酌並無證據顯示該等證據有
      違法作成及取得之情形，復參酌該等證據與本案具有關連
      性，並經本院於審理期日當庭提示予當事人及辯護人而依
      法踐行調查程序，認為以之作為證據應屬適當，是依法認
      定均具證據能力。
（四）又按所謂被告以外之人於審判外之陳述，係指被告以外之
      人就其曾經參與或見聞之事實，事後追憶並於審判外為陳
      述者而言。如被告以外之人係被告犯罪之共同正犯、共犯
      、相對人、被害人或其他關係人，而於被告實行犯罪行為
      時與被告為言詞或書面對談，且其對話之本身即係構成被
      告犯罪行為之部分內容者，因非屬其事後就曾經與聞之事
      實所為之追憶，自與審判外之陳述有間，二者不容混淆。
      又國家基於犯罪偵查之目的，對被告或犯罪嫌疑人進行通
      訊監察，乃係以監控與過濾受監察人通訊內容之方式，蒐
      集對其有關之紀錄，並將該紀錄予以查扣，作為認定犯罪
      與否之證據，屬於刑事訴訟上強制處分之一種，而監聽係
      通訊保障及監察法（下稱通保法）第13條第1 項所定通訊
      監察方法之一，司法警察機關依法定程序執行監聽取得之
      錄音，係以錄音設備之機械作用，真實保存當時通訊之內
      容，如通訊一方為受監察人，司法警察在監聽中蒐集所得
      之通訊者對話，若其通話本身即係被告進行犯罪中構成犯
      罪事實之部分內容，則依前開說明，自與所謂「審判外之
      陳述」無涉，應不受傳聞法則之規範，當然具有證據能力
      （最高法院97年度臺上字第1069號判決意旨可資參照）。
      是揆諸前揭說明，本判決引用為證據之同案被告甲○○持
      用之0000000000號行動電話、被告持用之0000000000號行
      動電話、被告之第二級毒品甲基安非他命來源者「乙○○
      」持用之0000000000號行動電話門號之監聽譯文，其內容
      係有關同案被告甲○○、被告，及被告之第二級毒品甲基
      安非他命來源者「乙○○」持用行動電話討論販賣、購買
      毒品之事宜，均係屬受監察人進行與本件犯罪行為相關之
      對話內容，並非所謂被告或被告以外之人於審判外之陳述
      至明。而按有事實足認被告或犯罪嫌疑人有最輕本刑為3
      年以上有期徒刑之罪嫌，並危害國家安全或社會秩序情節
      重大，而有相當理由可信其通訊內容與本案有關，且不能
      或難以其他方法蒐集或調查證據者，得發通訊監察書，通
      訊保障及監察法第5 條第1 項定有明文。本案對同案被告
      甲○○、被告及對被告之第二級毒品甲基安非他命來源者
      「乙○○」所持用之上述各該電話監聽錄音，均係經本院
      核准在案，有詳載聲監案號、案由、監察電話及對象等之
      本院97年聲監字第89、259 號【見A 警卷第50至51頁、48
      至49頁】、97年度聲監字第295 、337 、464 號、97年度
      聲監續字第464 號通訊監察書【見彰警分偵字第09700 號
      卷（下稱B 警卷）第50至51頁、他字卷第78頁反面至82頁
      反面】及通訊監察譯文【見97年度偵字第7684號卷第45至
      53頁】附卷可參，係依法所為之監聽，尚無不法取證情事
      。又按通訊監察錄音之譯文，僅屬依據監聽錄音結果予以
      翻譯之文字，固具文書證據之外觀，惟實際上仍應認監聽
      所得之錄音帶或光碟，始屬調查犯罪所得之證物；刑事訴
      訟法第165 條之1 第2 項所稱之證物，如其蒐證程式合法
      ，並經合法調查，自具證據能力。因此檢察官如提出通訊
      監察錄音之譯文為其證據方法，實乃以其監聽所得之錄音
      帶或光碟，為調查犯罪所得之證物，法院本應依刑事訴訟
      法第165 條之1 所列之方法調查，以判斷該錄音帶或光碟
      是否與通訊監察錄音之譯文相符。而監聽錄音製作之譯文
      ，雖通常為偵查犯罪機關單方面製作，然若被告或訴訟關
      係人對其真實性並無爭執，經法院於審判期日提示譯文供
      當事人辨認、表示意見並為辯論者，程式自屬適法（最高
      法院95年度臺上字第295 號、94年度臺上字第4665號判決
      意旨參照）。查，本案針對同案被告甲○○、被告丙○○
      、及被告之第二級毒品甲基安非他命毒品來源者「乙○○
      」上開電話之電話監聽，取證程序未見違法情事，已如前
      述；而警方依法監聽錄音，並依監聽錄音所製作之監聽譯
      文，當事人及辯護人於本院準備程序，均表示未意見及聲
      明異議，且經本院當庭提示予當事人及辯護人為充分辯論
      ，其等迄至言詞辯論終結前均無聲明異議，亦未爭執其真
      實性，依上開說明，應認該等通訊監察譯文均具證據能力
      。
貳、實體之有罪部分：
    按證人之陳述有部分前後不符，或相互間有所歧異時，或因
    記憶淡忘、或事後迴護被告、或因其他事由所致，究竟何者
    為可採，法院仍得本其自由心證予以斟酌，非謂一有不符或
    矛盾，即應認其全部均為不可採信；尤其關於行為動機、手
    段及結果等之細節方面，證人之證言，有時亦有予渲染之可
    能；然其基本事實之陳述，若果與真實性無礙時，則仍非不
    得予以採信（最高法院74年臺上字第1599號判例要旨、90年
    度臺上字第6078號判決要旨參照）；況認事採證、證據之取
    捨及證據證明力之判斷，俱屬事實審法院之職權，苟無違證
    據法則，自不能指為違法；是供述證據前後雖有差異或矛盾
    ，事實審法院非不可本於經驗及論理法則，斟酌其他情形，
    作合理之比較，定其取捨；其就供述證據之一部，認為真實
    者，予以採取，亦非法則所不許。因之，證人供述之證據，
    前後縱有差異，事實審法院依憑證人前後之供述證據，斟酌
    其他證據，本於經驗法則與論理法則，取其認為真實之一部
    ，作為論罪之證據，自屬合法（最高法院90年度臺上字第69
    43號判決要旨參照）。經查：
一、被告丙○○與同案被告甲○○共同販賣第一級毒品海洛因予
    己○○部分【即事實欄一、（一）部分】：
    訊據被告丙○○固承認其綽號為「老育」、「阿育」，並認
    識證人己○○及同案被告甲○○之情，然矢口否認有於事實
    欄一、（一）所述時、地，與同案被告甲○○共同販賣第一
    級毒品海洛因予己○○之犯行，辯稱：是甲○○亂講，伊與
    甲○○認識10幾年，可以說是老朋友，也可以說是仇人，因
    為他騙伊兒子1輛機車，伊有向他討錢。伊沒有販賣海洛因
    給己○○，可能是他們陷害伊，可能是因為金錢關係...伊
    曾經拿1張支票想透過己○○的朋友向己○○借款，但她沒
    有借給伊，後來就消失，伊就跟該朋友說如果己○○被伊遇
    到，伊就會揍她，當天伊沒有與己○○見面，因為如果伊有
    遇到己○○，因為上述事情，伊就會揍她云云（見本院卷第
    354頁正反面）。惟查：
（一）被告丙○○確與同案被告甲○○共同販賣海洛因，俟購毒
      者即證人己○○於事實欄一、（一）所述時間，以所持用
      之0000000000號行動電話撥打同案被告甲○○持用之0000
      000000號行動電話，與同案被告甲○○聯繫洽談購買第一
      級毒品海洛因事宜，相約在彰化縣和美鎮圖書館前之交易
      地點見面後，再由被告丙○○出面販賣交付海洛因1 小包
      予證人己○○1 次，證人己○○並當場將價金2 千元交給
      被告丙○○以完成交易之事實，業據證人己○○(1)於警詢
      證稱：（問：你所施用之海洛因... 如何得來？）我是向
      一名綽號「老育」之男子購買的。（問：你以何價錢向綽
      號「老育」購買海洛因... ？）我以1 次2 千元的價錢向
      綽號「老育」購買1 小包海洛因... 。（問：你所持用之
      手機號碼為何？）0000000000。（問：你不知道販賣毒品
      給你的人的真實姓名嗎？）我不知道他的真實姓名，但知
      道他的綽號「老育」。（問：警方當場提示照片6 張《編
      號1 至6 》，其中不一定有販賣毒品給你之人，你是否認
      識照片中之人？）編號3 的人就是販賣毒品給我的人綽號
      「老育」，編號1 的人是編號3 的人的朋友「國龍」，我
      認得他們。（問：警方針對手機號碼00000000 00 號電話
      實施通訊監察發現，於照片編號1 之男子，經查為甲○○
      《男，60年5 月25日生，身分證字號Ｚ000000000... 》、
      照片編號3 之男子經查係丙○○《男，46年6 月2 日生，
      身分證字號Ｚ000000000... 》，他們2 人是否為你指述販
      賣毒品給你之人？你與他們有無仇恨怨隙？）就是他們販
      賣海洛因給我的沒錯，我和他們2 人都沒有仇恨怨隙等語
      【見他字卷第5 頁正反面、第6 頁反面、第16至19頁】；
      (2)於偵訊具結證稱：（問：0000000000是誰的電話？）我
      的，我已經用好幾個月了。（問：0000000000是誰的電話
      ？）甲○○的電話。（問：經員警監聽0000000000，你自
      97年3 月12日至97年4 月1 日總共與甲○○通聯過7 次，
      你這7 次通聯每次都是要向「阿源」或甲○○買海洛因嗎
      ？）只有買到2 次，97年3 月12日講完電話後過2 小時，
      我到和美鎮圖書館向丙○○買到3 千元的海洛因，跟我講
      電話的是甲○○。97年3 月16日、20日那次我沒買到海洛
      因，97年3 月22日那次我有買到海洛因，我去和美鎮中寮
      里向「阿源」買到2 千元的海洛因，97年3 月23日我有買
      到海洛因，我向「阿源」買到1 千元的海洛因。（問：為
      何你向丙○○買到海洛因時，沒有直接打給他，反而打給
      甲○○？）因為丙○○很難找，電話經常不接，每次要找
      他，都要等2 、3 天等語甚詳【見他字卷第22至23頁】，
      核與證人即同案被告甲○○於警詢證稱：（你是否知道丙○○有在販賣第一、二級毒品《海洛因及安非他命》？）
      我知道。（問：你為何知道丙○○有在販賣第一、二級毒
      品《海洛因及安非他命》？）我有看過，也曾經幫他送毒
      品給人。（問：你如何幫丙○○送毒品給他人？）對方先
      打電話給丙○○談好數量價錢及交易地點，再由我負責過
      去給對方順便收錢，如果對方找不到丙○○，就會撥打我
      的行動電話0000000000號，再由我轉達丙○○。（問：你
      自何時開始幫丙○○販賣毒品或轉讓毒品？在何地點？）
      我是從96年12月至97年4 月初幫丙○○販賣毒品或轉讓毒
      品，在彰化市、和美鎮、伸港鄉等處。（問：你幫丙○○
      販賣毒品或轉讓毒品給何人？）有很多人，大約十幾人，
      我通話對象的人都是向丙○○購買毒品的人，我只知道他
      們的綽號，看相片能夠認得出來。（問：警方現場提示刑
      事檔案照片..己○○《女，67年9 月17日生，Ｚ0000000
      00 ...》... 等人是否有向丙○○購買毒品？）有。是我
      與丙○○一起送去跟他們交易的等語【見97年度偵字第76
      84號卷第63頁正反面、第65頁反面、第66頁正面】大致相
      符，且有卷附同案被告甲○○持用之0000000000號電話（
      代號A ）與證人己○○持用之0000000000號電話（代號B
      ）於98年3 月12日晚上7 時19分23秒許、同日晚上7 時32
      分34秒許、同日晚上8 時13分31秒許之3 通通訊監察譯文
      「B （即己○○）：大A 有跟你在一起嗎？A （即甲○○
      ）：有。B ：等一下再打給你。」、「B ：大哥現在要週
      轉現金，但無法週轉可否拿銅去跟你週轉？A ：好。B ：
      我等一下打給你。」、「B ：要到哪找你們？A ：我等一
      下打給你。」、「B ：到了喔。A ：好。」可資佐證【見
      他字卷第10頁】。本院審酌證人己○○於97年間確曾有施
      用第一級毒品海洛因之犯行，此為被告所不爭執，並有己○○之臺灣高等法院被告前案紀錄表1 份在卷可查【見本
      院卷第169 至178 頁】，足徵證人己○○並非毫無購買海
      洛因經驗之人，又證人己○○就渠於事實欄一、（一）所
      述時間，以電話與同案被告甲○○通話聯繫後，由被告出
      面販賣交付海洛因予證人己○○之交易時間、地點、方式
      等情節均能詳加指證，核與證人即同案被告甲○○證述情
      節大致相符，並與前述通訊監察譯文相吻合，再證人甲○○上開證述被告丙○○與其共同販賣第一級毒品海洛因乙
      節，不僅自陷於販賣第一級毒品之重罪，且亦未能因此減
      輕免除其罪責，倘非確有其事，證人甲○○實無須甘冒自
      己被追訴上開販賣毒品重罪及偽證罪之處罰，構詞誣陷入
      被告及自己於罪，應認證人己○○、甲○○上開證述，均
      堪採信。至證人己○○於警詢證稱係以2 千元向被告購買
      海洛因，於偵查中則證稱係以3 千元向被告購買海洛因，
      本院認此部分應採對被告有利之認定，而應認此次之交易
      金額為2 千元。準此，被告確有於事實欄一、（一）所述
      時、地，與同案被告甲○○共同販賣1 小包海洛因2 千元
      予證人己○○1 次，堪可認定。
（二）辯護人為被告辯護以證人己○○於警詢、偵訊所述與被告
      交易毒品之時間、次數、金額前後不一，而認證人己○○
      所證全屬不實。經查，證人己○○固於警詢中並未明確證
      稱係於事實欄一、（一）所述時、地向被告購買海洛因，
      及渠於警詢中證稱；我以一次2000元的價錢向綽號「老育
      」購買1 小包海洛因，我向被告購買海洛因次數約5 、6
      次（第1 次係在97年2 月中旬某日下午4 時許，最後1 次
      係在97年3 月下旬晚上7 時許），且係撥打被告持用之00
      00000000號電話向被告購買海洛因乙節【見他字卷第5頁
      反面】，與渠於偵訊證稱：「（問：經員警監聽00000000
      00，你自97年3 月12日至97年4 月1 日總共與甲○○通聯
      過7 次，你這7 次通聯每次都是要向「阿源」或甲○○買
      海洛因嗎？）只有買到2 次，97年3 月12日講完電話後過
      2 小時，我到和美鎮圖書館向丙○○買到3 千元的海洛因
      ，跟我講電話的是甲○○」等語【見他字卷第22至23頁】
      略有出入。然查，被告自承0000000000號電話為其持用【
      見本院卷第349 頁反面】，與證人己○○警詢所述被告使
      用之電話相符，且觀諸證人己○○之警詢筆錄，可知警方
      並未針對事實欄一、（一）所述時間之3 通通訊監察譯文
      逐一向證人己○○詢問確認，證人己○○於當時未證及於
      事實欄一、（一）所述時、地與同案被告甲○○通話後，
      由丙○○販賣交付渠所購買之海洛因之情，乃與常情不相
      違背；復觀諸證人己○○之偵訊筆錄，檢察官僅限縮依據
      卷附證人己○○與同案被告甲○○自97年3 月12 日 至97
      年4 月1 日之通訊監察譯文內容，而訊問證人己○○購買
      海洛因之情節，並未訊問證人己○○上開譯文以外其他次
      向被告丙○○購買海洛因之事實，則證人己○○未再證稱
      向被告購買海洛因之次數約5 、6 次，及第1 次係在97
      年2 月中旬某日下午4 時許，最後1 次係在97年3 月下旬
      晚上7 時許之情，亦非難為吾人所可理解。況施用毒品者
      因藥癮發作急需購買毒品解癮，未解癮前之焦躁難耐以致
      心神均傾注於搜尋毒品以供施用，未必能記憶每次交易細
      節或金額，是為常情。是以，當不得僅以證人己○○之證
      述有如上之情形，即棄其他確切事證不顧，而遽認渠所證
      不實。
（三）被告固以前揭情詞置辯。然查，並無證據顯示證人己○○
      及同案被告甲○○與被告丙○○有何重大恩怨仇恨，且被
      告自始於警詢及偵訊均未提及與同案被告甲○○有前述恩
      怨，係在本院審理時始提及與同案被告甲○○曾有前開糾
      紛，所辯是否為真，已非無疑。又被告所述與證人己○○
      之糾紛，於警詢時先是供稱：己○○曾經要拿伊的支票換
      現金3 萬元，現金沒有拿到，但支票沒有給伊，伊有放風
      聲要打她，她才把支票拿還給我（意指己○○向其拿取支
      票係為持以向他人換取現金）云云，惟於本院審理時卻辯
      稱：伊曾經拿1 張支票想透過己○○的朋友向己○○借款
      ，但她沒有借給伊，後來就消失，伊就跟該朋友說如果己○○被伊遇到，伊就會揍她（意指其交付支票予己○○係
      為向己○○借款）云云【見A 警卷第3 頁背面、本院卷第
      354 頁反面】，就己○○持其支票之原因前後供述矛盾，
      所辯尚難憑採，當難以之為有利被告之認定。
（四）綜上所陳，被告確有與同案被告甲○○共同基於販賣第一
      級毒品海洛因之犯意聯絡及行為分擔，由同案被告甲○○
      於事實欄一、（一）所述時間，與證人己○○通話聯繫交
      易毒品事宜後，相約在事實欄一、（一）所述地點見面，
      由被告出面販賣交付第一級毒品海洛因1 小包予證人己○○1 次，並向己○○收取價金2 千元之事實，應可認定。
（五）復查，按販賣毒品之利得，除經坦承犯行，或價量俱臻明
      確外，委難查得實情，除非別有事證足認係按同一價量委
      買或轉售，而確未牟利者外，尚難執此遽認非法販賣之證
      據有所未足；被告及同案被告甲○○與證人己○○均非至
      親深交，倘上開交付毒品海洛因予證人己○○之過程中，
      毫無利益可圖，被告及同案被告甲○○焉有可能願在接獲
      證人己○○之電話後，即為之奔走送交海洛因毒品？且本
      案復無跡證足認被告及同案被告係按同一價量委買或轉售
      。堪認被告上述交付海洛因予證人己○○並收取現款2 千
      元，係基於營利之意所為，自屬販賣海洛因，甚為明確。
二、被告單獨販賣第二級毒品甲基安非他命予戊○○部分【即事
    實欄一、（二）部分】：
    訊據被告固承認其綽號為「老育」、「阿育」，及認識證人
    戊○○，確以其持用之0000000000號電話於事實欄一、（二
    ）所述時間與證人戊○○持用之0000000000號電話通話之事
    實，然矢口否認有販賣第二級毒品甲基安非他命予證人戊○○，辯稱：伊沒有賣甲基安非他命給戊○○，上開與戊○○
    通話所稱之「1 塊」，是指「1 萬元」，是戊○○要向伊借
    錢云云（見本院卷第240頁反面）。惟查：
（一）被告確於事實欄一、（二）所述時間，以所持用之門號00
      00000000號電話，與證人戊○○所持之0000000000號電話
      聯繫交易第二級毒品甲基安非他命事宜後，即於同日晚上
      9 時許，至事實欄一、（二）所述交易地點，販賣交付甲
      基安非他命1 包予證人戊○○，證人戊○○則將價金2千
      元交付被告以完成交易之事實，業據證人戊○○(1)於警詢
      證稱：（問：你所持用之手機號碼為何？）0000000000。
      （問：你所施用之安非他命如何得來？）我是向1名綽號
      「老育」之男子購買的。（問：你以何價錢向綽號「老育
      」的男子購買該安非他命？）我以1 次3 千元的價錢，向
      綽號「老育」的男子購買（甲基）安非他命1 包約2.5 公
      克。（問：你所持用之手機號碼為何？）0000000000。（
      問：你如何向「老育」聯絡購買毒品？）我都以我000000
      0000號撥打「老育」的手機0000000000向他聯絡購買毒品
      。我不知道販賣毒品給我綽號「老育」之人之真實姓名。
      （問：警方當場提示照片6 張《編號1 至6 》，其中不一
      定有販賣毒品給你之人，你是否認識照片中的人？）我認
      得照片編號3 的人。（問：你是何時在何地向編號3 之男
      子購買何種毒品？）我於96年5 、6 月間起向編號3 之男
      子購買（甲基）安非他命共5 至6 次，我打他的手機0000
      000000，以電話約在和美鎮公所或彰濱工業區附近，我向
      編號3 之男子購買（甲基）安非他命。（問：警方監察丙○○使用之行動電話000000 0000 號電話《代號A 》在97
      年5 月30日晚上9 時29分14秒有1 通你以使用之手機0000
      000000 號電話《代號B 》，打給丙○○說「B ：董仔，
      我要1 塊。A ：你在哪裡？B ：我在我家。A ：我等一下
      打給你，你在出來全興路口。B ：好。」是何意思？）不
      是1 塊，是1 袋安非他命，我聯絡綽號「老育」即丙○○
      向其購買毒品，並約定在伸港鄉○○路口交易完成，向其
      購買2 千元之甲基安非他命。（問：警方針對手機號碼00
      00000000號實施通訊監察發現，於照片編號3 之男子，經
      查為丙○○《男，46年6 月2 日生，身分證字號Ｚ0000000
      00... 》，他是否為你指述販賣毒品給你之人？你與他有
      無仇恨怨隙？）就是他販賣（甲基）安非他命給我沒錯，
      我和他都沒有仇恨怨隙等語【見他字卷第44至45頁】，(2)
      及於偵訊具結證述：（問：0000000000是誰的電話？）我
      的電話。（問：0000000000是誰的電話？）一個叫「老育
      」的電話，就是我在警局指認的人。（問：你於97年5 月
      30日下午9 時29分打電話給0000000000提到「1 塊」是怎
      麼回事？）是要向丙○○買1 袋的安非他命，當天晚間9
      時許，我打完這通電話，去伸港鄉○○路向「老育」買了
      1 包安非他命，1 包是3 千元，用了7 、8 次，約有2 公
      克許。（問：丙○○除了販賣安非他命外，是否有販賣其
      他毒品？）我不知道，我只向丙○○買（甲基）安非他命
      等語【見他字卷第49至50頁】，(3)及於本院審理時證稱：
      （問：你在警察局稱你有跟丙○○買毒品，是否正確？）
      有。（問：何時跟他買？）就是通聯紀錄錄到的時間。（
      問：這一通97年5 月30日21時29分14秒，你打電話給丙○○，你說「董事長，我要一塊。」他說「你在哪裡？」你
      說「我在我家。」他說「我等一下再打給你，你再出來路
      口。」你說「好」，這通電話交談的內容指的是什麼？）
      這是買一袋（甲基）安非他命的意思。（問：依照你的證
      述，97年5 月30日你在彰化縣伸港全心路《音同》曾經向
      丙○○購買過安非他命，是否實在？）是的。（問：你於
      警詢中表示當天是購買2 仟元的安非他命，在偵查中是表
      示購買3 千元的安非他命，你到底是買了2 千元，還是2
      千元？）應該是3 千元。（問：那通97年5 月30日21時29
      分14秒的通聯中，1 塊是不是指1 萬元？是不是你要跟丙○○借錢？）監聽譯文中「1 塊」不是指借錢等語【見本
      院卷第15 5頁至158 頁】，經核證人戊○○上開警詢、偵
      訊及本院審理時所證均大致相符，且有卷附被告持用之00
      00000000號電話（代號A ）與證人戊○○持用之00000000
      00號電話（代號B ）在97年5 月30日晚上9 時29 分14 秒
      之1 通通訊監察譯文「B ：董仔，我要1 塊。A ：你在哪
      裡？B ：我在我家。A ：我等一下打給你，你在出來全興
      路口。B ：好。」可資佐證【以下簡稱此通通訊監察譯文
      為X 通訊譯文；見他字卷第46頁】。茲審酌證人戊○○確
      曾有施用第二級毒品甲基安非他命之犯行，有戊○○之臺
      灣高等法院被告前案紀錄表1 份在卷可查【見本院卷第22
      3 頁】，足徵證人戊○○並非毫無購買甲基安非他命經驗
      之人，復衡以證人戊○○就渠以電話與被告通話聯繫以向
      被告購買第二級毒品甲基安非他命之交易時間、地點、方
      式等主要購毒情節，自始於警詢，至偵查及本院審理時，
      均能詳加指證，核與前述通訊監察譯文相吻合，並經本院
      當庭勘驗上述X 通訊內容之光碟，復核與卷附通訊監察譯
      文一致【見本院卷第210 頁正反面之勘驗筆錄】，堪認證
      人戊○○上開證述，應可採信。至證人戊○○於警詢初始
      曾證稱係以3 千元向被告購買第二級毒品甲基安非他命，
      後於警詢又證稱係以2 千元向被告購買，於偵查中則證稱
      係以3 千元向被告購買，於本院審理時又證稱係以3 千元
      向被告購買，本院斟酌此部分並無其他證據足能明確認定
      證人戊○○與被告確切之交易金額為何，則應採對被告有
      利之認定，而應認此次之交易金額為2 千元。準此，被告
      確有於事實欄一、（二）所述時、地，販賣1 包2 千元之
      第二級毒品甲基安非他命予證人戊○○1 次，堪可認定。
（二）至辯護人為被告辯護以證人戊○○就下列證述之細節有所
      出入，而主張證人戊○○之證述全然不實，然本院審酌證
      人戊○○就渠於事實欄一、（二）所述時、地，向被告購
      買第二級毒品甲基安非他命之主要基本事實，均前後證述
      一致，並核與前揭事證相合，已如前述，堪認渠此部分所
      證應為真實可信，雖渠就下述各細節或有證述未盡完全相
      同之情況，然均不影響本院認定被告確有於事實欄一、（
      二）所述時、地，販賣第二級毒品甲基安非他命予證人戊○○之事實：
  １、證人戊○○就向被告購買第二級毒品甲基安非他命之部分
      交易次數、金額等節供述不同【於警詢中證稱：我以1
      次3千 元的價錢向綽號「老育」的男子購買（甲基）安非
      他命1 包... 自96年5 、6 月間起，向被告購買甲基安非
      他命次數共5 至6 次，與被告以電話約在和美鎮鎮公所或
      彰濱工業區附近交易。我聯絡丙○○向其購買毒品並約在
      全興路口交易完成，向其購買2 千元（甲基）安非他命毒
      品（見他字卷第44頁正面）；於偵訊中證稱：去伸港鄉
      ○○路向丙○○購買1 包安非他命，1 包是3 千元，向被
      告買很多次，每次都是3 千至5 千元等語（見他字卷第50
      頁）；於本院審理時證稱：向被告買差不多2 次而已，
      1 次在伸港鄉，1 次好像在線西那邊，1 次好像是4 千元
      還是幾千元這樣，1 次好像是3 千元等語【見本院卷第
      155 頁反面】。然查，衡以檢察官追訴犯罪，原即依據所
      調查、搜集之證據充分與否為取捨，佐以自由心證之判斷
      決定提起公訴之範圍，本件檢察官並未就被告於事實欄一
      、（二）所述時、地以外證人戊○○所述其他次被告販賣
      甲基安非他命予渠之部分為訴追，或因基於考量證據是否
      充分之取捨，當無以此即當然推認證人戊○○所證多次向
      被告購買甲基安非他命必當然不實，亦不得棄其他確切事
      證於不顧，遽認證人戊○○所述事實欄一、（二）所述時
      、地，向被告購買甲基安非他命1 次為虛偽。況依上揭卷
      附證人戊○○之臺灣高等法院被告前案紀錄表，可知證人
      戊○○曾有施用第二級毒品甲基安非他命之犯行，而施用
      毒品者因藥癮發作急需購買毒品解癮，未解癮前之焦躁難
      耐以致心神均傾注於搜尋毒品以供施用，若未輔以其他事
      證喚醒其記憶，未必能記憶每次交易次數、金額等節，是
      為常情。是以，當不得僅以證人戊○○之證述有如上交易
      細節不同之情形，即棄其他確切事證不顧而遽認渠所證不
      實。
  ２、證人戊○○就渠於事實欄一、（二）所述時間，與被告有
      前述X 通訊譯文之通話後，有無與被告見面並交易第二級
      毒品甲基安非他命乙節，於本院審理時一度翻異前詞，改
      證稱：該通通話後沒有與被告見面，沒有買到毒品等語【
      見本院卷第157 頁正反面】。然查，證人戊○○業於本院
      審理時證稱：（問：你現在是否很害怕？）對。（問：是
      否是因為被告曾經找人跟你接觸，叫你不要講太多，所以
      才會很害怕？）那個人我不認識，只是叫我幫他說好聽一
      點的話，我不知道是否是他叫來的人。（問：那個人是如
      何跟你說的？）他說丙○○對我很好，意思要幫他說好話
      就對了，那個人我不認識，確實丙○○對我不錯，因為我
      欠他錢，通聯紀錄有錄到我也很為難。（問：那個人來找
      你之後，你今天出庭作證是否會緊張、害怕？）一方面覺
      得對不起他，一方面又要講實話，我實在也很為難就對了
      ，我本來今天也不想來，一方面他確實有借我錢，對我不
      錯，一方面不知道是要作偽證還是說什麼，我也很為難不
      知道怎麼講。（問：你97年或是更早以前所發生的事情，
      你是在97年8 月製作筆錄的時候記得比較清楚，還是現在
      記得比較清楚？）之前的等語明確【見本院卷第156 頁反
      反至156 頁正面】。本院審酌證人戊○○甫於警詢、偵訊
      具結所證相較於本院審理作證時，較接近案發時間，記憶
      較為深刻，且係在毫無來自外力影響、人情壓力下所為之
      證述，復核與上揭事證相符（詳如理由欄貳、二、（一）
      所述），是渠該時所證，顯較渠於距離案發時間較遠，及
      顯然受有外力影響、人情壓力下所為於本院前開翻異之證
      述為可信。準此，即無能執證人戊○○前開翻異之證詞，
      為被告有利認定之依據。
  ３、證人戊○○就渠持用之上開同支電話與被告持用之上開同
      支電話於97年5 月30日下午5 時19分18秒許之通訊監察譯
      文「B ：喂，你誰？A ：阿育。B ：我是因為這個月，來
      不及做，我有要先拿1 斤茶葉去你家。A ：打電話給你都
      不接。B ：我是電話費沒繳。A ：電話也不接，你是不知
      道我的個性，我直接撞到你家，還是你上班的時候我直接
      把你跟車攔下來。B ：我就先拿5 包茶葉給你。A ：現在
      嗎？B ：大約9 點，我才做的出來，才拿過去給你。A ：
      好。」【以下簡稱此通訊監察譯文為Y通 訊譯文】為何意
      思，供述不同【於警詢證稱：丙○○是向我討債，因為
      我欠他購買毒品的錢約8 、9 萬元，他說電話上不要說討
      債，改以茶葉為代稱等語（見他字卷第44頁反面），於
      偵查中證稱：（問：你於97年5 月30日下午5 時19分打一
      通電話給0000000000，提到「一斤茶葉，到你家」是怎麼
      一回事？）2 、3 年前我有欠老育錢，我家裡正好有茶葉
      ，他要向我要茶葉泡。（問：你向員警陳稱「不要說討債
      ，而且是毒品的錢8 、9 萬元」是怎麼一回事？）我好幾
      年前向丙○○買毒品的錢還欠著等語（見他字卷第49頁）
      ，於本院審理時證稱：（問：你在警察局還有偵查中說
      你買毒品總共欠他8 、9 萬元，是否實在？）沒有那麼多
      ，我跟他借錢，確實有跟他買毒品，欠的錢跟買毒品沒有
      關係，而且沒有那麼多等語【見本院卷第155 頁反面】。
      然查，證人戊○○雖就上開與被告之Y 通訊譯文中所稱「
      茶葉」之意思及其積欠被告款項之原因供述不同，然證人
      戊○○積欠被告金錢，究竟係因何種債務欠下及積欠金額
      之多寡，此與被告究有無於事實欄一、（二）所述時、地
      ，販賣第二級毒品甲基安非他命予證人戊○○乙節，究無
      直接關連性，即便如被告所稱證人戊○○所以積欠被告金
      錢，係因被告借款所致，然亦無法依此即認定被告並無於
      事實欄一、（二）所述時、地，販賣甲基安非他命予證人
      戊○○。
（三）又辯護人雖為被告辯護以：(1)被告在90年12月20日時因為
      販賣毒品被關了9年多才出來，所以根本不可能如證人戊○○於97年時所說在2 、3 年前被告有賣毒品給他云云。
      惟查：被告曾於90年間，因違反肅清煙毒條例之販賣毒品
      未遂罪，經臺灣高等法院臺中分院以90年度上更（四）字
      第143 號判決判處有期徒刑10年確定，經入監執行，於95
      年10月20日假釋出監交付保護管束後，迄至97年間，始因
      另案施用毒品案件，經本院以97年度毒聲字第434 號裁定
      應送勒戒處所觀察、勒戒，於97年8 月19日再度入監執行
      ，即其自95年10月20日出監後至97年8 月19日入監前此段
      期間，並未在監，此有卷附被告之臺灣高等法院被告前案
      紀錄表、臺灣高等法院在監在押全國紀錄表各1 份在卷可
      考【各見本院卷第6 至39頁、第279 至281 頁】，則不論
      依證人戊○○於97年8 月19日警詢所稱與被告認識2 、3
      年，及自96年5 、6 月間起向被告購買甲基安非他命等情
      ，及渠於警詢、偵訊、本院審理時所稱於事實欄一、（二
      ）所述（即97年5 月30日晚上9 時29分14秒許）與被告通
      話聯繫購買甲基安非他命之時間，被告均無在監之情事至
      明。至證人戊○○雖於本院98年7 月2 日審理時證稱係在
      93 、94 年間認識被告等語，然衡以人之記憶有限，且證
      人戊○○亦於本院審理時證稱：（問：你97年或是更早以
      前所發生的事情，你是在97年8 月製作筆錄的時候記得比
      較清楚，還是現在記得比較清楚？）之前的等語，是以，
      渠證稱係在93、94年間認識被告，應係時間久而一時記憶
      不清所致，當難以此即認渠所證即有不實。(2)被告與證人
      戊○○上述X 通訊譯文中，被告係對證人戊○○稱俟其等
      一下打給證人戊○○，證人戊○○再至全興路口之情，然
      其等該通通話後，並無被告打給證人戊○○之通話紀錄，
      顯示被告與證人戊○○於該通通話後並未見面，當不會有
      交易甲基安非他命之情事云云，及被告於本院審理時辯稱
      ：該通通話後並未與戊○○見面云云。惟查，被告甫為警
      查獲當天即97年8 月19日於警詢時即曾供稱：（問：據戊○○筆錄說「不是1 塊，是1 袋安非他命」，我聯絡綽號
      「老育」即丙○○向其購買毒品，並約定在伸港鄉○○路
      口交易完成，向其購買2 千元安非他命毒品，你作何解釋
      ？）我是到伸港鄉○○路口去跟他要錢，不是賣他毒品等
      語【見B 警卷第17頁】，核與證人戊○○於警詢、偵訊所
      證上開通話後確有與被告見面乙節相合，被告於本院翻異
      前詞辯稱該時並未與證人戊○○見面云云，顯為事後圖卸
      責之詞，不足採信，辯護人為被告所辯上情，自同不可採
      。(3)證人戊○○因本案為警採集尿液送驗結果呈陰性反應
      ，足證人戊○○所證向被告購買甲基安非他命不實。經查
      ，證人戊○○固於本院審理時證稱：（問：與本案有關的
      毒品案件是否均已判決確定或送執行？）沒有，因為驗尿
      出來是陰性反應等語，並有上揭戊○○之臺灣高等法院被
      告前案紀錄表1 份在卷可參【見本院卷第218 至223 頁】
      。然證人戊○○係於97年8 月19日接受警詢筆錄及驗尿，
      距離渠證稱向被告購買甲基安非他命之時間（即97年5 月
      30 日 晚上9 時許），已有將近3 個月之久，尚難僅以渠
      該次驗尿之結果，即認渠所證向被告購買第二級毒品甲基
      安非他命之詞係屬不實。
（四）被告復辯稱其與證人戊○○上述X通訊譯文內容是證人戊○○要向其借錢，「1 塊」是指1 萬元之意思云云【見本
      院卷第240 頁反面】。然查，上開通訊譯文之意思，係證
      人戊○○與被告聯繫洽談購買甲基安非他命之情事，業據
      證人戊○○證述甚詳如上述，倘被告與證人戊○○上開通
      話之目的確係為借錢，並未涉及不法，其等大可於電話中
      言明，實無必要以暗語、代號談話，此舉已異於常情；又
      依卷附被告與證人戊○○X 通訊譯文通話之前，在同日97
      年5 月30日下午5 時19分之Y 通訊譯文，其等通話內容中
      被告對證人戊○○稱「打電話你都不接..你是不知道我的
      個性，我直接撞到你家，還是到你上班的時候，我直接把
      你跟車攔下來」等不甚愉快之談話【見A 警卷第11頁】，
      據被告及證人戊○○一致是認是因當時證人戊○○尚積欠
      被告款項（雙方僅就欠款之原因及金額意見不同），則被
      告既於上開對話中已對證人戊○○欠款復不接電話一事，
      甚表不滿，怎可能於隨後之X 通訊譯文之通話中，對證人
      戊○○復要向其借錢一事，未表示任何意見而逕與證人戊○○相約見面？此復與常情不符。再者，被告為警查獲當
      天即97年8 月18日警詢時先是供稱：（問：據戊○○筆錄
      說「不是1 塊，是1 袋安非他命」，我聯絡綽號「老育」
      即丙○○向其購買毒品，並約定在伸港鄉○○路口交易完
      成，向其購買2 千元安非他命毒品，你作何解釋？）我是
      到伸港鄉○○路口去跟他『要錢』，不是賣他毒品等語【
      見A 警卷第5 頁反面】，然在本院審理詞卻改辯稱是證人
      戊○○要向其『借錢』，並未與證人戊○○見面等語，亦
      有前後矛盾之處，益徵所辯前開之詞，應屬臨訟杜撰之詞
      ，毫無可信。
（五）綜上所陳，被告確於事實欄一、（二）所述時間，以所持
      用之門號0000000000號行動電話，與證人戊○○所持之00
      00000000號行動電話聯繫交易第二級毒品甲基安非他命事
      宜後，即於同日9 時許，至事實欄一、（二）所述交易地
      點，販賣交付甲基安非他命1 包予證人戊○○，證人戊○○則將價金2 千元交付被告以完成交易之事實，應可認定
      。
（六）復查，按販賣毒品之利得，除經坦承犯行，或價量俱臻明
      確外，委難查得實情，除非別有事證足認係按同一價量委
      買或轉售，而確未牟利者外，尚難執此遽認非法販賣之證
      據有所未足；被告與證人戊○○非至親深交，倘上開交付
      毒品甲基安非他命予證人戊○○之過程中，毫無利益可圖
      ，被告焉有可能願在接獲證人戊○○之電話後，即為之奔
      走送交甲基安非他命毒品？且本案復無跡證足認被告係按
      同一價量委買或轉售。堪認被告交付甲基安非他命予證人
      戊○○，並向證人戊○○收取購毒現款2 千元，係基於營
      利之犯意所為，自屬販賣甲基安非他命，甚為明確。
三、被告同時販賣第一級毒品海洛因、第二級毒品甲基安非他命
    予丁○○部分【即事實欄一、（三）部分】：
    訊據被告固承認其綽號為「老育」，及認識證人丁○○，並
    以其持用之0000000000號電話於事實欄一、（三）所述時間
    與證人丁○○持用之0000000000號電話通話之事實，然矢口
    否認有販賣第一級毒品海洛因及第二級毒品甲基安非他命予
    證人丁○○，辯稱：伊因為之前的販毒案假釋，當天早上約
    11點要到員林的彰化地檢報到，伊當天拜託丁○○幫忙找伊
    之前賣的中古車，因該購買車的人只要給訂金，沒有給其他
    價金，所以伊要找該車，當天丁○○跟伊說在臺中市○○路
    與大雅路找到該車，伊當天有跟丁○○一起去找該車，伊沒
    有販賣海洛因及甲基安非他命給丁○○云云。惟查：
（一）被告確於事實欄一、（三）所述時間，以所持用之門號00
      00000000號電話，與證人丁○○所持之0000000000號電話
      聯繫後，因被告另案經假釋須至臺灣彰化地方法院檢察署
      觀護人室報到，被告乃於同日中午報到後某時，至事實欄
      一、（三）所述交易地點，同時販賣交付重4分之1錢的第
      一級毒品海洛因1包（價金6千元），及重4分之1錢之第二
      級毒品甲基安非他命1包（價金3千元）予證人丁○○，證
      人丁○○則將價金計9千元交付被告以完成交易之事實，
      業據證人丁○○(1)於警詢證稱：（問：你所使用之電話號
      碼為何？）0000000000、0000000000號。（問：你有無施
      用毒品？施用何種毒品？）我有施用第一、二級毒品。（
      問：你所施用之毒品海洛因、安非他命如何得來？）向1
      名綽號「老育」之男子購買的。（問：你以何價錢向綽號
      「老育」之男子購買該毒品海洛因及安非他命？）我是每
      次以3千元代價向「老育」購買（甲基）安非他命4分之1
      錢，以6千元代價購買海洛因4分之1錢。（問：你如何向
      「老育」聯絡購買毒品？）我是撥打0000000000、000000
      0000號行動電話與「老育」聯絡，在約定時間、地點交易
      。（問：警方當場提示照片6 張《編號1 至6 》其中不一
      定有販賣毒品給你的人，你是否認識照片中的人？）編號
      3 之男子就是販賣毒品給我之人。（問：警方監聽丙○○
      所使用之0000000000號行動電話《代號A 》在97年6 月18
      日9 時42分22秒撥打給你使用之手機0000000000號《代號
      B 》，說「B ：大仔，你在那兒?A：我在輪胎店，你大姐
      這裡！我去昨天車子的地方巡看看，巡無啦，可能是麻仔
      峰《蔡明峰》他那個女友或是他朋友在開。B ：會去那裡
      一次，一定還會再去。A ：我順便要去報到《觀護人室》
      ，今天禮拜三要報到，半個月才一次。你要不要跟你朋友
      講一下... 。《A 旁邊的人》C ：喂文斌，現在檯仔間那
      個女子要「4-1 仔」《指毒品要4/1 兩》，那我們要算她
      多少?B：那一個檯仔間，那一個女子? 《A 旁邊的人》C
      ：我們碰到的那一個，就上次你要載人家的那一位阿。B
      ：那一個喔，要吃藥《吸食毒品》喔。《A 旁邊的人》C
      ：是啦！不要說這些，我現在已經到這裡了，她在我車上
      ，你聽懂嗎?B：阿！幹你娘！你這樣就叫她來，載她到我
      這裡！《A 旁邊的人》C ：我現在來拿這二包這樣... ，
      這二包我先拿去? B ：沒啦，你先全部拿來。《A 旁邊的
      人》C ：這二包要先拿去? B ：這二包我還要那個啦！你
      先拿過來。《A 旁邊的人》C ：阿我錢呢? B ：你先拿過
      來再說。《A 旁邊的人》C ：你在那?B：文心路與青海路
      口，現馬上過來。《當場提示譯文》是何意思？）以上所
      講的內容是指我要去跟丙○○購買毒品等語【見97年度偵
      字第7684號卷第120 反面至124 頁】；(2)及於偵訊具結證
      述：（問：0000000000是誰的電話？）我忘記是誰的電話
      ，但我曾經借用該電話。（問：0000000000是誰的電話？
      ）「老育」的電話，就是我今天在警察那裡指認的丙○○
      。（問：丙○○於97年6 月18日上午9 時42分打1 通電話
      給你，你們做什麼事？）我當時人在臺中市○○路與青海
      路的附近，那天我是要向丙○○買海洛因及（甲基）安非
      他命，我沒有馬上買到毒品，因為當天丙○○好像要到彰
      化地檢署報告，我等他回來過了中午後才買到，我忘了是
      我到彰化或他去臺中，如果我去彰化會去他家買，如果他
      來台中，我會去臺中市○○○路的某個輪胎行，我以3 千
      元買了4 分之1 錢的（甲基）安非他命，以6 千元買4 分
      之1 錢的海洛因，我都是摻入香菸的方式施用海洛因，我
      忘了施用幾次了，我也沒有計算過（甲基）安非他命可以
      施用幾次... ，丙○○會讓我賒欠。（問：今天被員警詢
      問過程中，是否受到強暴、脅迫、藥劑、催眠術、疲勞訊
      問或其他不正當方法取供？）沒有，我都出於自願陳述。
      （問：現在身體及精神狀況如何？）都正常等語明確【見
      97 年 度偵字第7684號卷第127 至128 頁】。經互核證人
      丁○○警詢及偵訊所述均大致相符。茲審酌證人丁○○曾
      有施用第一級毒品海洛因、第二級毒品甲基安非他命之犯
      行，有證人丁○○之臺灣高等法院被告前案紀錄表1 份卷
      可查【見本院卷第179 至217 頁】，足徵證人丁○○並非
      毫無購買海洛因及甲基安非他命經驗之人，復衡以證人丁○○就渠以電話與被告通話聯繫，及向被告購買第一級毒
      品海洛因、第二級毒品甲基安非他命之主要購毒事實，於
      警詢至偵查中均能詳加指證，核與前述通訊監察譯文內容
      大致吻合【見97年度偵字第7684號卷第127 頁】，堪認證
      人丁○○上開警詢及偵查證述，非為子虛。觀諸前述通訊
      監察譯文，雖被告與證人丁○○之通話內容並未直接談及
      購買毒品事宜，然由譯文內容可知渠等通話當時，被告係
      在某輪胎店，主動撥打電話給證人丁○○，向證人丁○○
      提及其該日須至觀護人室報到乙事，而整通電話除被告及
      證人丁○○有通話外，尚有1 位證人丁○○的朋友【即前
      述譯文中之代號「C 」，據證人丁○○於本院審理時證稱
      該人係1 真實姓名年籍不詳綽號「阿哲」之人【見本院卷
      第144 頁正反面）】在被告旁邊與證人丁○○通話，且渠
      等通話係由被告主動將其自己所有之電話交給「阿哲」接
      聽，讓「阿哲」與證人丁○○通話，細究「阿哲」與證人
      丁○○之前後通話內容，渠2 人先是對話：「C （即阿哲
      ）：喂文斌，現在檯仔間那個女子要「4-1 仔」....B （
      即證人丁○○）：那一個檯仔間，那一個女子？C ：我們
      碰到的那一個，就上次你要載人家的那一位阿。B ：那一
      個喔，要吃藥喔....」等語，顯然已係談及毒品之事；之
      後渠等復對話：「C ：我現在來拿這二包這樣... ，這二
      包我先拿去？B ：沒啦，你先全部拿來。C ：這二包要先
      拿去？B ：這二包我還要那個啦！你先拿過來。C ：阿我
      錢呢？B ：你先拿過來再說。」等語。由上「阿哲」稱「
      我現在來拿這二包」，佐以證人丁○○於本院審理時證稱
      ：該2 包是指安非他命【見本院卷第148 頁正面】，可知
      「阿哲」至該輪胎店之目的，係要向他人拿取「2 包」毒
      品。再自證人丁○○於電話中指示「阿哲」將取得之2 包
      毒品交給渠時，「阿哲」旋問「阿我錢呢? 」，而意在詢
      問證人丁○○渠買毒品的錢如何支付，則以上情綜合觀之
      ，可推認「阿哲」應係受證人丁○○之指示至該輪胎店向
      他人洽談購買毒品一事無訛；參以「阿哲」與證人丁○○
      上開通話，係由被告主動撥打電話給證人丁○○提及其須
      至觀護人室報到後，再主動將其電話交給「阿哲」接聽以
      利「阿哲」於電話中商談、詢問證人丁○○關於購買毒品
      之事，已如上述，顯見「阿哲」洽談購買毒品之對象當係
      被告，至為灼然，倘非如此，以販賣毒品係屬重罪，被告
      先前復曾因與他人共同販賣毒品未遂之案件，經臺灣高等
      法院臺中分院以90年度上更（四）字第143 號判決判處有
      期徒刑10年確定，且其與證人丁○○上開通話之時，被告
      仍猶在該案之假釋期間，此有其臺灣高等法院被告前案紀
      錄表在卷可稽，則被告對是類交易毒品情事，自應更為敏
      銳察覺，避之唯恐不及，豈有可能還主動撥打電話給證人
      丁○○，復主動將其自己之電話交給「阿哲」使用、接聽
      ，任令「阿哲」與證人丁○○於電話中談論關於與他人交
      易毒品之事宜？綜上，堪認證人丁○○於警詢及偵查證述
      上開通訊譯文內容之意，係指渠要去向被告購買毒品之詞
      ，應為屬實。被告空言否認並未販賣海洛因及甲基安非他
      命給證人丁○○云云，顯不可採。至證人丁○○於警詢、
      偵訊中雖未提及「阿哲」之人，然通觀警方及檢察官對證
      人丁○○製作警詢及偵訊筆錄時，均未針對譯文中代號C
      之人詢問證人丁○○，是證人丁○○當時或因刻意省卻，
      或因無意提及，而未將「阿哲」之人供出，乃不違常情。
      又證人丁○○雖於本院審理時證稱上開與「阿哲」之通話
      所稱之2 包係指「安非他命」，而未指稱包含海洛因，然
      查，此與證人丁○○於警詢及偵查中所述渠係向被告購買
      海洛因及甲基安非他命毒品各1 包不符，佐以證人丁○○
      本身有施用海洛因、甲基安非他命之犯行而觀，有渠上揭
      臺灣高等法院被告前案紀錄表1 份存卷可參，及被告為警
      查獲時，同時遭查獲持有扣案如附表二所示之海洛因及甲
      基安非他命之情，當以證人丁○○在警詢及偵查中所證係
      向被告同時購買海洛因及甲基安非他命，較合乎事證而為
      可採。再證人丁○○雖於警詢中證稱曾與被告交易毒品之
      地點有：被告住處或證人丁○○住處，或檯仔間等處，然
      證人丁○○此處所述交易地點，並未明確指明即係渠與被
      告於事實欄一、（三）所述時間通話後之交易地點，尚難
      採認渠警詢所述各該處為渠與被告為事實欄一、（三）所
      述時間買賣毒品之交易地點。又證人丁○○於偵訊中稱渠
      與被告於事實欄一、（三）所述時間通話後，與被告交易
      毒品之地點，係在彰化被告住處或臺中市○○○路某輪胎
      行，而未能確定何者為是，然本院審酌被告與證人丁○○
      上開通話時，2 人均在臺中市，且被告於本院審理時供稱
      ：我在當天早上約11點要到員林的觀護人室報到，約報到
      了約1 小時，要填寫一些日常生活資料給觀護人，我一個
      月要報到2 次，是因為之前販毒案假釋期間要報到，我當
      天還有拜託丁○○幫忙找我之前賣的中古車，因為該購買
      的人只有給訂金，沒有給其他價金，所以我要找該車，丁○○跟我說在臺中市○○路及大雅路附近找到該車，當天
      我就與丁○○一起去找該車等語【見本院卷第355 頁反面
      】，對照渠等上開通話之時間已是在當日早上近10時許，
      被告當時係在臺中市某輪胎行與被告通話，則依臺中市至
      位處彰化縣員林鎮之臺灣彰化地方法院檢察署之車程略須
      1 小時，被告當無可能於上開通話後，旋又花費時間與證
      人丁○○復相約至臺中市○○路及大雅路，是堪認被告在
      與證人丁○○通話後，應是先至臺灣彰化地方法院檢察署
      觀護人室花費約1 小時之時間完成報到手續後，才再至如
      證人丁○○於偵查中所證之臺中市○○○路某輪胎行與證
      人丁○○見面，並交易毒品。從而，應可確認本案被告與
      證人丁○○交易毒品之地點應係證人丁○○偵訊所稱之臺
      中市○○○路某輪胎行，始為正確。
（二）綜上所陳，被告確於事實欄一、（三）所述時間，以所持
      用之門號0000000000號行動電話，與證人丁○○所持之00
      00000000號行動電話聯繫，由證人丁○○透過友人「阿哲
      」前往臺中市某輪胎店，與被告洽談購買毒品之事宜後，
      因被告另案假釋須至臺灣彰化地方法院檢察署觀護人室報
      到，而未與「阿哲」交易，乃於同日中午報到後某時，與
      證人丁○○在事實欄一、（三）所述之交易時間、地點，
      同時販賣交付重4 分之1 錢的第一級毒品海洛因1 包（價
      金6 千元），及重4 分之1 錢之第二級毒品甲基安非他命
      1 包（價金3 千元）予證人丁○○，證人丁○○則將價金
      計9 千元交付被告以完成交易之事實，應可認定。
（三）至證人丁○○固於審理中翻異前詞，否認向被告購買海洛
      因、甲基安非他命，改證稱：上開通話係伊要向「阿哲」
      購買毒品，不是向被告購買，伊沒有向被告購買海洛因及
      甲基安非他命，警察問伊時沒有給伊看過譯文云云。惟查
      ，警方於警詢筆錄即將上開譯文列為詢問之問題，提問證
      人丁○○渠與被告該等通話係何意思，並經證人丁○○於
      該通訊譯文上簽名確認閱覽譯文內容無誤，此有證人丁○○警詢筆錄及後附之通訊監察譯文在卷可參【見97年度偵
      字第7684號卷第121 至122 頁】，且證人丁○○上開翻異
      之證詞不僅與渠警詢及偵查中之證述不符，亦與前述通訊
      監察譯文之內容不相合致，復審及證人丁○○在警詢及偵
      查中之證述，較無受外力人情之干擾、影響之情，自以渠
      於警詢及偵訊所證為可採，渠於審理中翻異之上開證詞，
      要難採為對被告有利認定之依據。
（四）另查，按販賣毒品之利得，除經坦承犯行，或價量俱臻明
      確外，委難查得實情，除非別有事證足認係按同一價量委
      買或轉售，而確未牟利者外，尚難執此遽認非法販賣之證
      據有所未足；被告與證人丁○○非至親深交，倘上開交付
      毒品海洛因予證人丁○○之過程中，毫無利益可圖，被告
      焉有可能願在接獲證人丁○○之電話及與「阿哲」洽談購
      買毒品事宜後，即為之奔走送交海洛因及甲基安非他命毒
      品？且本案復無跡證足認被告係按同一價量委買或轉售。
      堪認被告交付海洛因及甲基安非他命予證人丁○○，並向
      證人丁○○收取購毒現款9 千元，係基於營利之意所為，
      自屬販賣海洛因及甲基安非他命，甚為明確。
四、按販賣毒品之所謂販賣行為，須行為人主觀上有營利意圖，
    且客觀上有販入或賣出毒品行為，即足構成，至於實際上是
    否已經獲利，則非所問；必也始終無營利之意思，而以原價
    或低於原價有償讓與他人，方難謂為販賣行為，而僅得以轉
    讓罪論處（參照最高法院93年度臺上字第1651號判決要旨）
    。又販賣海洛因、甲基安非他命毒品本無一定價格，各次買
    賣之價格，當亦各有差異，隨供需雙方之資力、關係之深淺
    、需求之數量、貨源之充裕與否、販賣者對於資金之需求如
    何即殷切與否，以及政府查緝之態度，進而為各種不同之風
    險評估，而為機動性之調整，是其價格標準，自非一成不變
    ，且販賣者從各種「價差」或「量差」或係「純度」謀取利
    潤方式，或有差異，然其所圖利益之非法販賣行為目的，則
    屬相同，並無二致。本案被告丙○○所為如事實欄一、（一
    ）（二）（三）所述販賣毒品之犯行，雖因未察知該3 次販
    賣毒品之確實數量，且因毒品復無固定價格，而無從確知其
    獲利金額若干，惟毒品危害防制條例所處罰之「販賣」毒品
    罪，所著重者為在主觀上有藉以牟利之惡性，及對毒品之擴
    散具有較無償轉讓行為更嚴重之危害性，被告「營利」之意
    圖係從客觀之社會環境、情況及證人、物證等資料，依據證
    據法則綜合研判認定；衡諸毒品海洛因、甲基安非他命量微
    價高，且依一般社會通念以觀，販賣行為在通常情形下均係
    以牟利為其主要誘因及目的，從而，舉凡其有償交易，除足
    反證其確另基於某種非圖利本意之關係外，通常尚難因無法
    查悉其販入價額作為是否高價賣出之比較，諉無營利之意思
    ，阻卻販賣犯行之追訴。本案被告確於事實欄一、（一）（
    二）（三）所述時、地，分別販賣毒品予證人己○○、戊○○、丁○○3 人之行為（詳如事實欄所載），已經調查屬實
    ，考量社會大眾均知買賣海洛因、甲基安非他命係非法行為
    之客觀社會環境，依據前開積極證據及經驗法則綜合研判，
    被告應係意圖營利而販賣毒品，要無疑義。
五、此外，復有法務部調查局所出具針對如附表二編號一(甲)
    所示之第一級毒品海洛因鑑定之鑑定書【見98年度偵字第76
    84號卷第143 頁】、憲兵司令部刑事鑑識中心所出具針對如
    附表二編號一(甲)所示之第一級毒品海洛因鑑定之鑑定書【
    見同上偵卷第144 頁】、行政院衛生署管制藥品管理局所出
    具針對如附表二編號二所示之第二級毒品甲基安非他命鑑定
    之鑑定書【見同上偵卷第99、152 頁】、扣案物照片4 張【
    見A 警卷第53至56頁】、本院核發之97年聲監字第89、25 9
    號、97年度聲監字第295 、337 、464 號、97年度聲監續字
    第187 號通訊監察書【見A 警卷第50至51頁、45至49頁、B
    警卷第50至51頁、他字卷第78頁反面至82頁反面】在卷可佐
    ，及如附表二所示之第一級毒品海洛因、第二級毒品甲基安
    非他命及電子磅秤1 臺扣案可資佐證。綜合上述，本案事證
    已臻明確，被告所為如事實欄一、（一）所述與同案被告甲○○共同販賣第一級毒品海洛因之犯行；所為如事實欄一、
    （二）所述販賣第二級毒品甲基安非他命之犯行；所為如事
    實欄一、（三）所述同時販賣第一級毒品海洛因、第二級毒
    品甲基安非他命之犯行，均堪認定，自均應依法論科。至被
    告及辯護人聲請調查詰問證人甲○○、己○○，然渠2 人業
    經本院合法傳喚、拘提及囑託拘提均未獲，甲○○復經本院
    發佈通緝在案，詳如前述，尚無法傳訊、拘提渠2 人到庭，
    且本院認本案犯罪事實已臻明確，核無調查之必要，附此敘
    明。
六、第查，被告丙○○之第二級毒品甲基安非他命來源係「乙○○」，此迭據被告於警詢、偵訊及本院審理時供承明確，並
    有其持用之0000000000號電話與「乙○○」持用之00000000
    00號電話之通訊監察譯文在卷可參【見97年度偵字第7684號
    卷第41至59頁】，依照上揭卷附本院核發針對「乙○○」持
    用之0000000000號電話實施通訊監察之97年度聲監字第295
    號通訊監察書及通訊監察譯文【見A 警卷第45至47頁、97年
    度偵字第7684號卷第41至56頁】，可知警方雖在97年8 月19
    日查獲被告之前之97年6 月26日起即已針對「乙○○」持用
    之0000000000號行動電話實施監聽，知悉被告毒品來源係該
    持用0000000000號電話之人，然依卷附被告97年9 月5 日之
    警詢筆錄而觀，警方係迄至被告97年8 月19日為警查獲後，
    供出其第二級毒品甲基安非他命來源者係持用0000000000號
    行動電話，綽號「阿源」之人，並指認「乙○○」照片供出
    「乙○○」即係其第二級毒品甲基安非他命來源者「阿源」
    時，警方始查知該持用0000000000號行動電話及被告第二級
    毒品甲基安非他命來源者係「乙○○」，而得以掌握「乙○○」之真實姓名年籍資料，並因而循線查獲「乙○○」販賣
    第二級毒品甲基安非他命之犯行，且由臺灣彰化地方法院檢
    察署檢察官對之偵查提起公訴在案，現由本院以98年度訴字
    第250 號案件審理中，此有被告97年9 月5 日之警詢筆錄（
    連同0000000000號之通訊監察譯文、彰化縣警察局彰化分局
    指認犯罪嫌疑人紀錄表、乙○○個人戶籍及相片影像資料查
    詢結果各1 份《均見97年度偵字第7684號卷第41至56頁》）
    、臺灣彰化地方法院檢察署97年度偵字第9668號起訴書、乙○○之臺灣高等法院臺中分院被告前案紀錄表各1 份在卷可
    憑【見97年度偵字第7684號卷第41至56頁、本院卷第33 2至
    333 頁、第357 至358 頁反面】。則被告確有供出其第二級
    毒品甲基安非他命來源，因而查獲其他正犯（乙○○）之事
    實，應可認定。
七、論罪科刑：
（一）新舊法比較：
  １、按「行為後法律有變更者，適用行為時之法律。但行為後
      之法律有利於行為人者，適用最有利於行為人之法律，刑
      法第2 條第1 項定有明文。此一規定係規範行為後法律變
      更所生新舊法律比較適用之準據法。而比較時應就罪刑有
      關之共犯、未遂犯、想像競合犯、牽連犯、連續犯、結合
      犯，以及累犯加重、自首減輕暨其他法定加減原因（如身
      分加減）與加減例等一切情形，綜其全部罪刑之結果而為
      比較。乃因各該規定皆涉及犯罪之態樣、階段、罪數、法
      定刑得或應否加、減暨加減之幅度，影響及法定刑或處斷
      刑之範圍，各該罪刑規定須經綜合考量整體適用後，方能
      據以限定法定刑或處斷刑之範圍，於該範圍內為一定刑之
      宣告。是宣告刑雖屬單一之結論，實係經綜合考量整體適
      用各相關罪刑規定之所得。宣告刑所據以決定之各相關罪
      刑規定，如具有適用上之依附及相互關聯之特性，須同其
      新舊法之適用。最高法院96年度臺上字第7542號刑事判決
      意旨可資參照( 參照最高法院刑事裁判書彙編第55期第10
      頁至第15頁) 。
  ２、查，被告丙○○行為後，毒品危害防制條例於98年5 月4
      日經立法院3 讀通過修正部分條文，於同年5 月20日經總
      統以華總一義字第09800125141 號令公布，而於同年5 月
      22日生效（最高法院98年度臺上字第2889號判決意旨參照
      ）。爰就新舊法律之比較適用說明如下：
 （1）販賣第一級毒品之刑罰部分：修正前毒品危害防制條例第
      4 條第1 項原規定「製造、運輸、販賣第一級毒品者，處
      死刑或無期徒刑；處無期徒刑者，得併科新臺幣一千萬元
      以下罰金。」，修正後該條項則規定「製造、運輸、販賣
      第一級毒品者，處死刑或無期徒刑；處無期徒刑者，得併
      科新臺幣二千萬元以下罰金。」，經比較上述修正前、後
      之條文規定，修正後毒品危害防制條例第4 條第1 項之罰
      金部分提高，則以修正前該條例第4 條第1 項之規定，較
      有利於行為人。
 （2）販賣第二級毒品之刑罰部分：修正前毒品危害防制條例第
      4 條第2 項原規定「製造、運輸、販賣第二級毒品者，處
      無期徒刑或7 年以上有期徒刑，得併科新臺幣七百萬元以
      下罰金。」，修正後該條項則規定「製造、運輸、販賣第
      二級毒品者，處無期徒刑或7 年以上有期徒刑，得併科新
      臺幣一千萬元以下罰金。」，經比較上述修正前、後之條
      文規定，修正後毒品危害防制條例第4 條第2 項之罰金部
      分提高，則以修正前該條例第4 條第2 項之規定，較有利
      於行為人。
 （3）供出毒品來源因而查獲其他正犯或共犯部分：修正前毒品
      危害防制條例第17條原規定「犯第4 條第1 項至第4 項、
      第5 條第1 項至第4 項前段、第6 條第1 項至第4 項、第
      7 條第1 項至第4 項、第8 條第1 項至第4 項、第10條或
      第11條第1 項、第2 項之罪，供出毒品來源，因而破獲者
      ，得減輕其刑。」，修正後該條例第17條第1 項則規定「
      犯第4 條至第8 條、第10條或第11條之罪，供出毒品來源
      ，因而查獲其他正犯或共犯者，減輕或免除其刑。」，經
      比較上述修正前、後就供出毒品來源因而查獲之條文規定
      ，法律效果由「得減輕其刑」修正為「減輕或免除其刑」
      ，修正後該條規定顯然對於被告較為有利。
 （4）綜上，依刑法第2 條第1 項之規定綜其全部罪刑新舊法比
      較之結果，倘被告確有供出毒品來源，因而查獲其他正犯
      或共犯者，而符合前述減輕其刑之規定，則整體適用修正
      後毒品危害防制條例之相關規定論處，較為有利；倘被告
      未能供出毒品來源，因而查獲其他正犯或共犯，而未符合
      前述減輕其刑之規定，則適用修正前毒品危害防制條例之
      相關規定論處，較為有利。
  ３、查，本案被告丙○○所為(1)如事實欄一、（一）所述之販
      賣第一級毒品海洛因予證人己○○部分，查無因被告供出
      其第一級毒品海洛因來源因而查獲其他正犯或共犯之事實
      ，其此部分犯行，自不符合前述修正後毒品危害防制條例
      第17條第1 項減輕其刑之規定，應適用上述修正前毒品危
      害防制條例第4 條第1 項之規定，較有利於被告，而應依
      此予以論科；(2)如事實欄一、（二）所述之販賣第二級毒
      品甲基安非他命予證人戊○○部分，查因被告供出其第二
      級毒品甲基安非他命毒品來源係「乙○○」，因而查獲「
      乙○○」，已詳如理由欄貳、六所述，是其此部分犯行，
      應符合前述修正後毒品危害防制條例第17條第1 項減輕其
      刑之規定，而應適用上述修正後毒品危害防制條例第4 條
      第2 項、第17條第1 項之規定，較有利被告，而應依此予
      以論科；(3)如事實欄一、（三）所述之同時販賣第一級毒
      品海洛因、第二級毒品甲基安非他命予證人丁○○部分，
      因被告係以一販賣行為，無論依修正前或修正後毒品危害
      防制條例，均係同時觸犯該條例第4 條第1 項販賣第一級
      毒品罪及同條例第4 條第2 項販賣第二級毒品罪，為想像
      競合犯，應從一重論處販賣第一級毒品罪。是被告雖供出
      其第二級毒品甲基安非他命來源係「乙○○」並因而查獲
      正犯「乙○○」，詳如理由欄貳、六所述，然其並未供出
      第一級毒品海洛因來源因而查獲其他正犯或共犯，是其所
      為事實欄一、（三）所述之犯行，即不符合前述修正後毒
      品危害防制條例第17條第1 項減輕其刑之規定，而不得減
      輕其刑，是其此部分之犯行，應適用上述修正前毒品危害
      防制條例第4 條第1 項之規定，較有利於被告，而應依此
      予以論科。
（二）查，海洛因、甲基安非他命各係毒品危害防制條例第2 條
      第2 項第1 款、第2 款所定之第一級、第二級毒品，任何
      人均不得非法持有、販賣。核被告所為如事實欄一、（一
      所述1 次販賣第一級毒品海洛因予己○○之犯行，係犯修
      正前毒品危害防制條例第4 條第1 項販賣第一級毒品罪；
      被告所為如事實欄一、（二）所述1 次販賣第二級毒品甲
      基安非他命予戊○○之犯行，係犯修正後毒品危害防制條
      例第4 條第2 項販賣第二級毒品罪；被告所為如事實欄一
      、（三）所述1 次同時販賣第一級毒品海洛因、第二級毒
      品甲基安非他命予丁○○之犯行，係犯修正前毒品危害防
      制條例第4 條第1 項販賣第一級毒品罪、同條例第4 條第
      2 項販賣第二級毒品罪。又被告上開如事實欄一、（一）
      所述該次為販賣第一級毒品海洛因而持有海洛因；上開如
      事實欄一、（二）所述該次為販賣第二級毒品甲基安非他
      命而持有甲基安非他命；上開如事實欄一、（三）所述該
      次為販賣第一級毒品海洛因、第二級毒品甲基安非他命，
      而持有海洛因及甲基安非他命，各持有海洛因及甲基安非
      他命之低度行為，均應各為販賣之高度行為所吸收，均不
      另論罪。再被告所為如事實欄一、（三）所述同時販賣第
      一級毒品海洛因及第二級毒品甲基安非他命之犯行，係以
      一販賣行為，同時觸犯販賣第一級毒品罪、販賣第二級毒
      品罪，為一行為觸犯數罪名之想像競合犯，應依刑法第55
      條之規定，從一重論以販賣第一級毒品罪。被告就事實欄
      一、（一）所述販賣海洛因予證人己○○之犯行，與同案
      被告甲○○有犯意聯絡及行為分擔，應論以共同正犯。被
      告供出其第二級毒品甲基安非他命來源，因而查獲正犯「
      乙○○」販賣第二級毒品甲基安非他命之犯行（詳如理由
      欄貳、六所述），則其所為如事實欄一、（二）所述之販
      賣第二級毒品甲基安非他命之犯行，應依修正後毒品危害
      防制條例第17條第1 項規定，減輕其刑。
（三）按刑法於94年2月2日修正公布，刪除第56條連續犯之規定
      ，自95年7月1日施行。而基於概括之犯意，連續數販賣毒
      品之行為，於刑法修正刪除連續犯規定之前，均依連續犯
      論以一罪。此次刑法第56條修正理由之說明，謂「對繼續
      犯同一罪名之罪者，均適用連續犯之規定論處，不無鼓勵
      犯罪之嫌，亦使國家刑罰權之行使發生不合理之現象」、
      「基於連續犯原為數罪之本質及刑罰公平原則之考量，爰
      刪除有關連續犯之規定」等語即係將本應各自獨立評價之
      數罪，回歸本來即應賦予複數法律效果之原貌。而所謂集
      合犯是指立法者所制定之犯罪構成要件中，本就預定有數
      個同種類之行為將反覆實行之犯罪而言，將各自實現犯罪
      構成要件之反覆多數行為，解釋為集合犯，而論以一罪。
      是以對於集合犯，必須從嚴解釋，以符合立法本旨。觀諸
      毒品危害防制條例所定之販賣毒品罪之構成要件文義，實
      無從認定立法者本即預定該犯罪之本質，必有數個同種類
      行為而反覆實行之集合犯行，毒品販賣之行為，本質上亦
      非必然具有複次性，立法者亦無兼包含攝、聚多成一之擬
      制意思，社會通念尤難容忍一再違犯，司法實務採行數罪
      併罰，已成定論，故販賣毒品罪，難認係集合犯（最高法
      院98年度臺上字第3582、3391、2831、2520 號判決意旨
      可資參照）。是被告所犯上開2 次販賣第一級毒品罪《即
      事實欄一、（一）（三）部分》、1 次販賣第二級毒品罪
      《事實欄一、（一）（三）部分》，均犯意各別，行為互
      異，應予分論併罰。至起訴檢察官起訴時雖認被告涉嫌本
      案販賣第一級毒品海洛因、販賣第二級毒品甲基安非他命
      ，各係屬犯意各別、行為互殊，請分論併罰，然嗣經公訴
      檢察官於98年2 月27日以補充理由書更正認為被告本案所
      涉之販賣毒品罪，係屬集合犯，應論以一罪【見本院卷第
      89至90頁】，是此部分公訴意旨自應以更正後之論述為準
      。然公訴意旨就被告上開各次販賣第一級毒品海洛因、第
      二級毒品甲基安非他命部分認應論以包括一罪之集合犯，
      容有誤會。
（四）按修正前毒品危害防制條例第4 條第1 項之罪法定刑為「
      死刑或無期徒刑；處無期徒刑者，得併科1000萬元以下罰
      金」，然同為販賣第一級毒品之人，其原因動機不一，犯
      罪情節未必盡同，或有大盤毒梟者，亦有中、小盤之分，
      甚或僅止於吸毒者友儕間為求互通有無之有償轉讓者亦有
      之，其販賣行為所造成危害社會之程度自屬有異，法律科
      處此類犯罪，所設之法定最低本刑卻同為「無期徒刑，得
      併科1000萬元以下罰金」，不可謂不重。於此情形，倘依
      其情狀處以相當之有期徒刑，即足以懲儆，並可達防衛社
      會之目的者，自非不可依客觀之犯行與主觀之惡性二者加
      以考量其情狀，是否有可憫恕之處，適用刑法第59條之規
      定酌量減輕其刑，期使個案裁判之量刑，能斟酌至當，符
      合比例原則。查，被告所為本案販賣海洛因之對象僅有2
      人，次數亦僅各1 次，其販賣次數不多販賣價格亦非屬巨
      額，揆其販賣情節，因價格、數量尚微，與大量出售第一
      級毒品以賺取巨額利潤者，顯屬有別，以被告情節論，惡
      性尚非重大不赦，若以修正前毒品危害防制條例第4 條第
      1 項所規定之法定本刑而科處販賣既遂部分最輕本刑無期
      徒刑，實屬情輕法重，在客觀上足以引起一般之同情，即
      有堪資憫恕之處（最高法院98年度臺上字第3126號判決意
      旨可資參照），本院認依其情狀分別處以相當之有期徒刑
      ，已足以懲儆，並可達防衛社會之目的，是爰就本案被告
      所犯販賣第一級毒品罪之犯行，適用刑法第59條規定，酌
      量減輕其刑。
（五）爰審酌被告明知海洛因、甲基安非他命分別為法所列管之
      第一級、第二級毒品，使用容易成癮，濫行施用，非但對
      施用者身心造成傷害，且多有施用致死之案例，而因其成
      癮性，常使施用者經濟地位發生實質改變而處於劣勢，容
      易造成家庭破裂戕害國力，為國家嚴格查禁之違禁物，仍
      不顧其販賣對象可能面臨之困境，加以販賣，其販賣行為
      助長毒品流通，致生危害於社會及他人身體健康甚鉅，暨
      考量其犯罪動機、目的、手段、智識程度、生活狀況、經
      濟狀況，及其前曾於90年間，因違反肅清煙毒條例（販賣
      毒品未遂）案件，經臺灣高等法院臺中分院於以90年度上
      更（四）字第143 號判決判處有期徒刑10年確定，經入監
      執行，於95年10月20日假釋出監交付保護管束，嗣因假釋
      期間違反保護管束情節重大，經撤銷假釋於98年12月4日
      入監執行殘刑1 年9 月又6 日，現尚在執行殘刑中，有臺
      灣高等法院被告前案紀錄表2 份在卷可憑（見本院卷第25
      3 至275 頁），則其前即曾犯上述之販賣毒品未遂案件，
      猶尚未執行完畢，竟再為本案販賣毒品之犯行，顯無視於
      法紀及未能從前案中記取教訓，難謂素行良好等一切情狀
      ，爰分別量處如附表一編號一至三「主文欄」所示之刑，
      並定其應執行之刑，沒收部分均併執行之（最高法院90年
      度臺上字第7835號判決意旨參照），以示懲儆。至起訴檢
      察官雖就被告販賣第一級毒品海洛因部分，均請求判處無
      期徒刑，就被告販賣第二級毒品甲基安非他命部分，具體
      求處有期徒刑10年，定應執行刑為無期徒刑；蒞庭檢察官
      雖亦對被告具體請求判處定應執行刑為無期徒刑，然本院
      綜合以上各情，認對被告處以如上之刑，與被告所犯罪刑
      相當，併此敘明。
（六）沒收部分：
   1、供犯罪所用之物：
    (1)未扣案之行動電話1 支（廠牌不詳）及其內所裝之號碼為
      0000000000號門號卡1 張，均係被告丙○○所有，此據被
      告於本院審理時供陳在卷【見本院卷第345 頁反面】，且
      係供被告與戊○○、丁○○連繫以交易毒品之用，已如上
      述，均係供被告犯事實欄一、（二）販賣第二級毒品犯行
      所用之物，及犯事實欄一、（三）販賣第一、二級毒品犯
      行所用之物，均應依毒品危害防制條例第19條第1 項之規
      定宣告沒收之，且因該不詳廠牌之行動電話1 支（含內裝
      上述門號之門號卡1 張），均未扣案，故如全部或一部不
      能沒收時，應追徵其價額，或以其財產抵償之（按既已因
      追徵其價額而成為以金錢計數，自應同時併為「或以其財
      產抵償之」之諭知，最高法院95年度臺上字第354 號、98
      年度臺上字第7289號、98年度臺上字第7032號、98年度臺
      上字第4696號判決意旨參見）。
    (2)扣案之電子磅秤1 臺，為被告所有，用以秤毒品海洛因、
      甲基安非他命之用，此經被告於本院審理時供陳明確【見
      本院卷第349 頁背面】，被告雖否認將之用於販賣海洛因
      、甲基安非他命，然衡以一般市場交易，通常均係由賣方
      而非買方準備磅秤，此在交易毒品之實務亦然，且電子磅
      秤為現今實務上販毒者常使用以分裝毒品之工具，堪認該
      電子磅秤應係供被告犯本案販賣毒品所用之物，是應依毒
      品危害防制條例第19條第1 項之規定宣告沒收。
   2、犯罪所得財物：
    (1)按犯毒品危害防制條例第4條之罪者，其供犯罪所用或因
      犯罪所得之財物應予沒收，如全部或一部不能沒收時，追
      徵其價額或以其財產抵償之，該條例第19條第1項規定甚
      明。由此項規定觀之，必限於所得者為金錢以外之其他財
      物而無法沒收時，始應追徵其價額。如所得財物為金錢而
      無法沒收時，則應以其財產抵償之，不發生追徵價額之問
      題（最高法院89年度臺上字第6946號、91年度臺上字第55
      83號判決要旨參照）。且該條規定屬相對沒收主義之立法
      ，依該條規定宣告沒收者，以屬於被告所有之供犯罪所用
      或因犯罪所得之物為限（最高法院93年度臺上字第462號
      判決意旨參照）。又所謂「其因犯罪所得之財物」，並不
      以當場搜獲扣押者為限；而販賣毒品所得之對價，不問其
      中何部分屬於成本，何部分屬於犯罪所得之財物，應均予
      沒收，始與上開法條之規定符合；且因犯罪所得之財物，
      亦不能與正常營利事業計算營利所得之情形，相提並論（
      最高法院65年度第5 次刑庭庭推總會議決議意旨參照）。
      又毒品危害防制條例第19條第1 項規定，犯販賣毒品罪者
      ，其犯罪所得之財物均沒收之，係採義務沒收主義。故販
      賣毒品所得之對價，不問其中成本若干，利潤多少，均應
      全部諭知沒收，貫徹政府查禁煙毒之決心，以符立法本旨
      （最高法院91年度臺上字第2419號判決意旨參照）。另共
      同正犯之犯罪所得為新臺幣時，因係合併計算，且於全部
      或一部不能沒收時以其財產抵償之，為避免執行時發生重
      複沒收、抵償之情形，故各共同正犯之間係採連帶沒收主
      義，於裁判時僅諭知連帶沒收，不得就全體共同正犯之總
      所得，對各該共同正犯分別重複諭知沒收；此與罰金刑應
      分別諭知、分別執行者不同（最高法院96年度臺上字第34
      50號、95年度臺上字第925 號判決意旨可資參照）。
    (2)經查，被告所為事實欄一、（一）（二）（三）所述販賣
      毒品之犯行，分別獲取2 千元、2 千元、9 千元之財物，
      該等販毒對價依被告與交易對象之交易狀態，已經收取，
      雖未經扣案，惟無法證明已經滅失，且分屬被告犯毒品危
      害防制條例第4 條第1 項、第2 項之罪所得之財物，均應
      依毒品危害防制條例第19條第1 項規定，分別諭知沒收，
      即就被告與甲○○共同犯事實欄一、（一）之犯行所得財
      物（2 千元），諭知與共犯即同案被告甲○○連帶沒收如
      附表編號1 「主文欄」所示，如全部或一部不能沒收時，
      以被告與甲○○之財產連帶抵償之；就被告所犯事實欄一
      、（二）（三）之犯行所得財物（2 千元、9 千元），分
      別諭知沒收如附表一編號二、三「主文欄」所示，如全部
      或一部不能沒收時，以其財產抵償之。
   3、違禁物：
      如附表二編號一所示之扣案毒品，均屬違禁物，不問屬於
      犯人與否，均應宣告沒收銷燬之，其宣告沒收銷燬之理由
      ，詳如附表二「宣告沒收銷燬之理由」欄所載。
   4、不予宣告沒收之物：
    (1)扣案透明玻璃紙1 包，係被告所有，供其壓碎自己所施用
      之海洛因所用之物，此經被告於本院審理時供述在卷（見
      本院卷第349 頁），衡與常情事理不違，且被告確另因施
      用第一、二級毒品犯行，經本院以97年度毒聲字第434 號
      裁定應送勒戒處所觀察、勒戒，其於97年8 月19日為警查
      獲後，經警採集其尿液送驗，檢驗結果亦呈嗎啡、可待因
      、甲基安非他命陽性反應，有本院97年度毒聲字第434 號
      裁定、詮昕科技股份有限公司出具之濫用藥物尿液檢驗報
      告各1 紙在卷可稽（見97年度偵字第7684號卷第93至95頁
      ），復無證據顯示該等透明玻璃紙係供被告犯本案販賣毒
      品犯行所用或預備用之物，無證據認與本案有關，爰不予
      宣告沒收。
    (2)扣案葡萄糖2 包（毛重計18.3公克），係被告所有，並無
      證據顯示該等葡萄糖係供被告犯本案販賣毒品犯行所用或
      預備用之物，無證據認與本案有關，爰不予宣告沒收。
    (3)扣案玻璃吸食器1 支，係被告所有，供其施用第二級毒品
      甲基安非他命所用，此經被告於本院審理時供述在卷（見
      本院卷第349 頁），衡與常情事理不違，且被告確另因施
      用第一、二級毒品犯行，經本院以97年度毒聲字第434 號
      裁定應送勒戒處所觀察、勒戒，其於97年8 月19日為警查
      獲後，經警採集其尿液送驗，檢驗結果亦呈嗎啡、可待因
      、甲基安非他命陽性反應，有本院97年度毒聲字第434 號
      裁定、詮昕科技股份有限公司出具之濫用藥物尿液檢驗報
      告各1 紙在卷可稽（見97年度偵字第7684號卷第93至95頁
      ），復無證據顯示該等玻璃吸食器係供被告犯本案販賣毒
      品犯行所用或預備用之物，無證據認與本案有關，爰不予
      宣告沒收。
    (4)扣案塑膠鏟管3 支，均係被告所有，分別供其施用第一、
      二級毒品所用，此經被告於本院審理時供述在卷（見本院
      卷第349 頁），衡與常情事理不違，且被告確另因施用第
      一、二級毒品犯行，經本院以97年度毒聲字第434 號裁定
      應送勒戒處所觀察、勒戒，其於97年8 月19日為警查獲後
      ，經警採集其尿液送驗，檢驗結果亦呈嗎啡、可待因、甲
      基安非他命陽性反應，有本院97年度毒聲字第434 號裁定
      、詮昕科技股份有限公司出具之濫用藥物尿液檢驗報告各
      1 紙在卷可稽（見97年度偵字第7684號卷第93至95頁），
      復無證據顯示該等塑膠鏟管係供被告犯本案販賣毒品犯行
      所用或預備用之物，無證據認與本案有關，爰不予宣告沒
      收。
    (5)扣案中小型塑膠分裝袋1 包、黑色小皮包1 個，均係被告
      所有，供其分裝外出自己施用之毒品所用，此經被告於本
      院審理時供述在卷（見本院卷第349 頁），衡與常情事理
      不違，且被告確另因施用第一、二級毒品犯行，經本院以
      97年度毒聲字第434 號裁定應送勒戒處所觀察、勒戒，其
      於97年8 月19日為警查獲後，經警採集其尿液送驗，檢驗
      結果亦呈嗎啡、可待因、甲基安非他命陽性反應，有本院
      97年度毒聲字第434 號裁定、詮昕科技股份有限公司出具
      之濫用藥物尿液檢驗報告各1 紙在卷可稽（見97年度偵字
      第7684號卷第93至95頁），復無證據顯示該等塑膠分裝袋
      、皮包係供被告犯本案販賣毒品犯行所用或預備用之物，
      無證據認與本案有關，爰不予宣告沒收。
    (6)同案被告甲○○持用之不詳廠牌行動電話1 支（含內裝有
      門號0000000000號之門號卡1 張），雖係同案被告甲○○
      持用與被告共犯上開事實欄一、（一）所述販賣第一級毒
      品海洛因犯行所用之物，然被告否認為其所有，且據同案
      被告甲○○於警詢中稱該門號卡非其申請，而係其舅舅林
      宗正所申請，是並無證據證明該行動電話（含門號卡）係
      屬被告或同案被告甲○○所有，爰不予宣告沒收。
參、不另為無罪之諭知部分：
一、公訴意旨另以：被告丙○○明知安非他命為毒品危害防制條
    例第2條第1項第2款所列管之第二級毒品，任何人不得持有
    、販賣，除上開論罪科刑外，復與同案被告甲○○共同基於
    販賣第二級毒品之意思，於97年3月15日上午5時42分許，由
    真實姓名年級均不詳綽號「大目」之成年男子事先向被告丙○○約定購買第二級毒品安非他命，再由同案被告甲○○攜
    帶第二級毒品安非他命，前往南投縣草屯鎮某處，與「大目
    」交易，交易數量不詳，因認被告丙○○此部分涉有毒品危
    害防制條例第10條第2項販賣第二級毒品罪嫌。
二、按犯罪事實應依證據認定之，無證據不得認定其犯罪事實，
    又不能證明被告犯罪者，應諭知無罪判決，刑事訴訟法第15
    4 條第2 項、第301 條第1 項分別定有明文。而刑事訴訟上
    證明之資料，無論為直接證據或間接證據，均須達於通常一
    般之人均不致有所懷疑，而得確信其真實之程度，始得據為
    有罪之認定，若其關於被告是否犯罪之證明未能達此程度，
    而有合理之懷疑存在，致使無從形成有罪之確信，根據「罪
    證有疑，利於被告」之證據法則，即不得據為不利被告之認
    定，此有最高法院76年臺上字第4986號判例可稽。
三、公訴意旨認被告丙○○涉犯上揭販賣第二級毒品甲基安非他
    命之犯行，無非係以證人即同案被告甲○○之證述及卷附同
    案被告甲○○持用之0000000000號行動電話與被告持用之00
    00000000號行動電話之通訊監察譯文為主要論據。惟查：訊
    之被告丙○○固承認0000000000號電話為其持用，然堅詞否
    認涉有此部分之犯行，辯稱：伊不認識「大目」之人，沒有
    販賣安非他命給他等語。經查：
（一）證人即同案被告甲○○固於警詢及偵查中證稱：（問：警
      方監察你所使用之0000000000行動電話《代號A 》在97年
      3 月15日5 時42分47秒打給行動電話0000000000號電話《
      代號B 》，A ：大仔，我先差5000元。B ：好。A ：還有
      嗎？在幫我留1 個，明天或等一下要。B ：我打給你。是
      何意思？）因為丙○○叫我送安非他命1 兩( 價值8 萬5
      千元) 至南投給「大目仔」，而「大目仔」錢不夠，還差
      5000元，並請丙○○幫他預留1 個(1個指1 兩、1 兩等於
      37.5公克) 【見97年度偵字第7684號卷第63反面至64頁正
      面】。（問：你於97年3 月15日上午5 時42分，打1 通電
      話給丙○○做什麼？）我當時人在南投草屯附近，那是我
      的電話，但是講電話的人是「大目」，因為「大目」要向
      丙○○買安非他命，當天是丙○○叫我拿安非他命去給「
      大目」，但是因為「大目」的價金少了5000元，我不能做
      主，請「大目」自己跟丙○○講，我那次帶了1 兩的安非
      他命給「大目」，丙○○要我跟「大目」收8 萬5 千元，
      但是「大目」只給我8 萬元，我當天就拿去彰化市給丙○○。... 於97年3 月15日下午5 時43分拿我電話講的人應
      該是「大目」【見同上偵卷第90頁】等語，及上開000000
      0000號行動電話確與被告持用之0000000000號行動電話有
      如上之通話內容。然按交付他人毒品之原因本有多種，或
      因販賣，或因代為購買，或因合資共同購買，或因有償、
      無償轉讓提供毒品，均有可能。查，據證人即同案被告甲○○所稱當時使用其0000000000電話與被告丙○○通話者
      並非其本人，而係「大目」之人，則「大目」與被告丙○○上開通話內容之真義究竟為何？是否確真如同證人甲○○上開所述？抑或另有他情？「大目」究竟是誰？其與被
      告之關係及金錢、毒品往來之情形為何？通觀卷內並無「
      大目」之真實姓名年籍資料可供查悉，實無從調查此部分
      之事實，凡此種種，自非無疑。
（二）是以，尚難僅依據證人甲○○針對渠非為上開通話當事者
      之證詞及通訊監察譯文，遽認被告必有此部分販賣第二級
      毒品甲基安非他命予「大目」之人的犯行，其此部分之犯
      行，尚未達於通常一般人均不致有所懷疑，而得確信之程
      度，應屬不能證明被告犯罪，無由遽令被告擔負此部分罪
      責。原應為被告無罪之諭知，惟因公訴人認此部分與前揭
      經論罪科刑之販賣第一級毒品罪有集合犯之實質上一罪關
      係【起訴檢察官起訴時雖認被告丙○○涉嫌多次販賣第一
      級毒品海洛因犯意個別、行為互殊，請分論併罰，然嗣經
      公訴檢察官於本院審理中改稱，被告所犯涉嫌多次販賣第
      一級毒品海洛因，應補充更正為「集合犯論以一罪之關係
      」等語（見本院卷第89至90頁），自應以更正後之論述為
      準】，爰不另為無罪之諭知。
據上論斷，應依刑事訴訟法第299 條第1 項前段，修正前毒品危
害防制條例第4 條第1 項、第2 項、修正後毒品危害防制條例第
4 條第2 項、第17條第1 項、第18條第1 項前段、第19條第1 項
（未修正），刑法第2 條第1 項、第11條、第28條、第55條、第
59條、第51條第5 款、第9 款，判決如主文。
本案經檢察官陳建佑到庭執行職務。
中    華    民    國    99    年    2     月    10    日
                  刑事第二庭    審判長法  官  石馨文
                                      法  官  江彥儀
                                      法  官  吳芙如
以上正本證明與原本無異。
如不服本判決應於收受判決後10日內向本院提出上訴書狀，並應
敘述具體理由；其未敘述上訴理由者，應於上訴期間屆滿後20日
內向本院補提理由書狀( 均須按他造當事人之人數附繕本) 「切
勿逕送上級法院」。
中    華    民    國    99    年    2     月    10    日
                                      書記官  林明俊
附錄本案論罪科刑法條全文：
毒品危害防制條例第4條(修正後)
製造、運輸、販賣第一級毒品者，處死刑或無期徒刑；處無期徒
刑者，得併科新臺幣 2 千萬元以下罰金。
製造、運輸、販賣第二級毒品者，處無期徒刑或 7 年以上有期
徒刑，得併科新臺幣 1 千萬元以下罰金。
製造、運輸、販賣第三級毒品者，處 5 年以上有期徒刑，得併
科新臺幣 7 百萬元以下罰金。
製造、運輸、販賣第四級毒品者，處 3 年以上 10 年以下有期
徒刑，得併科新臺幣 3 百萬元以下罰金。
製造、運輸、販賣專供製造或施用毒品之器具者，處 1 年以上
7 年以下有期徒刑，得併科新臺幣 1 百萬元以下罰金。
前五項之未遂犯罰之。
毒品危害防制條例第4條(修正前)
製造、運輸、販賣第一級毒品者，處死刑或無期徒刑；處無期徒
刑者，得併科新臺幣一千萬元以下罰金。
製造、運輸、販賣第二級毒品者，處無期徒刑或七年以上有期徒
刑，得併科新臺幣七百萬元以下罰金。
製造、運輸、販賣第三級毒品者，處五年以上有期徒刑，得併科
新臺幣五百萬元以下罰金。
製造、運輸、販賣第四級毒品者，處三年以上十年以下有期徒刑
，得併科新臺幣三百萬元以下罰金。
製造、運輸、販賣專供製造或施用毒品之器具者，處一年以上七
年以下有期徒刑，得併科新臺幣一百萬元以下罰金。
前五項之未遂犯罰之。
 附表一：
┌─┬─┬───────┬───────┬────────┬───────────┐
│編│購│   事    實   │成立罪名之適用│   備    註     │         主文         │
│號│毒│              │法條          │                │                      │
│  │者│              │              │                │                      │
├─┼─┼───────┼───────┼────────┼───────────┤
│1 │楊│事實欄一、（一│修正前毒品危害│起訴書附表編號1 │丙○○共同販賣第一級毒│
│  │惠│）            │防制條例第4 條│                │品，處有期徒刑拾伍年肆│
│  │娟│              │第1 項販賣第一│                │月。扣案如附表二編號一│
│  │  │              │級毒品罪      │                │(甲)所示之第一級毒品海洛│
│  │  │              │              │                │因，均沒收銷燬之，扣案│
│  │  │              │              │                │電子磅秤壹臺、附表二編│
│  │  │              │              │                │號一(乙)所示之空包裝袋，│
│  │  │              │              │                │均沒收之，未扣案因犯罪│
│  │  │              │              │                │所得之財物新臺幣貳仟元│
│  │  │              │              │                │，與甲○○連帶沒收之，│
│  │  │              │              │                │如全部或一部不能沒收時│
│  │  │              │              │                │，以其與甲○○之財產連│
│  │  │              │              │                │帶抵償之。            │
├─┼─┼───────┼───────┼────────┼───────────┤
│2 │黃│事實欄一、（二│修正後毒品危害│起訴書附表編號9 │丙○○販賣第二級毒品，│
│  │尚│）            │條第4 條第2項 │                │處有期徒刑伍年。扣案如│
│  │酩│              │販賣第二級毒品│                │附表二編號二所示之第二│
│  │  │              │罪            │                │級毒品甲基安非他命（不│
│  │  │              │              │                │含外包裝袋），均沒收銷│
│  │  │              │              │                │燬之，扣案電子磅秤壹臺│
│  │  │              │              │                │、裝附表二編號二所示之│
│  │  │              │              │                │第二級毒品甲基安非他命│
│  │  │              │              │                │之外包裝袋伍個，均沒收│
│  │  │              │              │                │之，未扣案因犯罪所得之│
│  │  │              │              │                │財物新臺幣貳仟元，沒收│
│  │  │              │              │                │之，如全部或一部不能沒│
│  │  │              │              │                │收時，以其財產抵償之，│
│  │  │              │              │                │未扣案不詳廠牌行動電話│
│  │  │              │              │                │（含內裝之０九八九六三│
│  │  │              │              │                │三五一八號門號卡壹張）│
│  │  │              │              │                │，沒收之，如全部或一部│
│  │  │              │              │                │不能沒收時，追徵其價額│
│  │  │              │              │                │或以其財產抵償之。    │
├─┼─┼───────┼───────┼────────┼───────────┤
│3 │紀│事實欄一、（三│修正前毒品危害│起訴書附表編號10│丙○○販賣第一級毒品，│
│  │文│）            │條第4 條第1 項│                │處有期徒刑拾伍年陸月。│
│  │斌│              │、第2項販賣第 │                │扣案如附表二編號一(甲)所│
│  │  │              │一級毒品罪、販│                │示之第一級毒品海洛因、│
│  │  │              │賣第二級毒品罪│                │附表二編號二所示之第二│
│  │  │              │，此2罪成立想 │                │級毒品甲基安非他命（不│
│  │  │              │像競合犯，從一│                │含外包裝袋），均沒收銷│
│  │  │              │重論處販賣第一│                │燬之，扣案電子磅秤壹臺│
│  │  │              │級毒品罪。    │                │、附表二編號一(乙)所示之│
│  │  │              │              │                │空包裝袋、裝附表二編號│
│  │  │              │              │                │二所示之第二級毒品甲基│
│  │  │              │              │                │安非他命之外包裝袋伍個│
│  │  │              │              │                │，均沒收之，未扣案因犯│
│  │  │              │              │                │罪所得之財物新臺幣玖仟│
│  │  │              │              │                │元，沒收之，如全部或一│
│  │  │              │              │                │部不能沒收時，以其財產│
│  │  │              │              │                │抵償之，未扣案不詳廠牌│
│  │  │              │              │                │行動電話（含內裝之０九│
│  │  │              │              │                │00000000號門號│
│  │  │              │              │                │卡壹張），沒收之，如全│
│  │  │              │              │                │部或一部不能沒收時，追│
│  │  │              │              │                │徵其價額或以其財產抵償│
│  │  │              │              │                │之。                  │
└─┴─┴───────┴───────┴────────┴───────────┘
 附表二：
┌──┬─────────┬──────────────────────────┐
│編號│扣案毒品          │宣告沒收銷燬之理由                                  │
│    │                  │                                                    │
├──┼─────────┼──────────────────────────┤
│一  │(甲)第一級毒品海洛因│(1)左列(甲)所示塊狀物品2包，經送鑑後，均檢出含第一級 │
│    │計伍包（不含外包裝│  毒品海洛因成分，合計淨重5.91公克，純度88.23 ％，純│
│    │袋），詳如下述：  │  質淨重5.21公克，有法務部調查局濫用藥物實驗室97年9 │
│    │                  │  月23日調科壹字第09723038200 號鑑定書1 紙存卷可佐【│
│    │2包為塊狀物品， │  見97年度偵字第7684號卷第143 頁】，該等海洛因係毒品│
│    │合計淨重5.91公克，│  危害防制條例第2 條第2 項第1 款所稱之第一級毒品，不│
│    │純度88.23％，純質 │  問屬於犯人與否，均應依同條例第18條第1 項前段，宣告│
│    │淨重5.21公克。    │  沒收銷燬之。                                      │
│    │                  │(2)左列(甲)所示粉末狀物品2包，經送鑑後，均檢出含第一 │
│    │2包為粉末狀物品 │  級毒品海洛因成分，合計淨重1.25公克，純度27.99％， │
│    │，合計淨重1.25公克│  純質淨重0.35公克，有上開法務部調查局濫用藥物實驗室│
│    │，純度27.99％，純 │  97年9月23日調科壹字第09723038200號鑑定書1紙存卷可 │
│    │質淨重0.35公克。  │  佐【見97年度偵字第7684號卷第143 頁】，該等海洛因係│
│    │                  │  毒品危害防制條例第2 條第2 項第1 款所稱之第一級毒品│
│    │1包為顆粒狀物品 │  ，不問屬於犯人與否，均應依同條例第18條第1 項前段，│
│    │，驗前淨重1.0587公│  宣告沒收銷燬之。                                  │
│    │克，取樣0.0389已鑑│(3)左列(甲)所示顆粒狀物品，經送鑑後，檢出含第一級毒品│
│    │析用罄，驗餘淨重  │  海洛因成分，驗前淨重1.0587公克，取樣0.0389公克鑑析│
│    │1.0198公克。      │  用罄，驗餘淨重1.0198公克，有憲兵司令部刑事鑑識中心│
│    │                  │  97年9 月30日憲直刑鑑字第0970001424號鑑定書1 紙存卷│
│    │(乙)盛裝上述海洛因之│  可佐【見97年度偵字第7684號卷第144 頁】，該等海洛因│
│    │外包裝袋計伍個，詳│  為毒品危害防制條例第2 條第2 項第1 款所稱之第一級毒│
│    │如下述：          │  品，不問屬於犯人與否，應依同條例第18條第1 項前段，│
│    │盛裝上述海洛因│  宣告沒收銷燬之。至於上述鑑析用罄之海洛因，因業不存│
│    │之空包裝袋總重0.97│  在，無從沒收銷燬，故此部分不予宣告沒收銷燬。      │
│    │公克。            │(4)左列(乙)所示用以包裝上開海洛因之外包裝袋計5 個│
│    │盛裝上述海洛因│  ，均係被告所有用於裝入第一級毒品海洛因，此據被告於│
│    │之空包裝袋總重0.85│  本院審理時供承在卷，應認係為防止毒品裸露、潮濕，便│
│    │公克。            │  於販賣，復因於鑑定時已將海洛因與該等外包裝袋分離秤│
│    │盛裝上述海洛因│  重，核無不可離析關係，應依毒品危害防制條例第19條第│
│    │之空包裝袋1 個    │  1 項之規定，宣告沒收之（最高法院92年度臺上字第1288│
│    │                  │  號判決意旨參照）。                                │
├──┼─────────┼──────────────────────────┤
│二  │第二級毒品甲基安非│左列白色或無色透明結晶粉末狀物5 包（含外包裝袋5 個）│
│    │伍包（含外包裝袋伍│，經送鑑後，均檢出甲基安非他命成分，有行政院衛生署管│
│    │個），詳如下述：  │制藥品管理局97年8 月29日管檢字第0970008619號鑑定書1 │
│    │                  │紙存卷可佐【見97年度偵字第7684號卷第99、152 頁】，為│
│    │3 包白色或無色透│毒品危害防制條例第2 條第2 項第2 款所稱之第二級毒品，│
│    │明結晶粉末狀物，送│其甲基安非他命部分，不問屬於犯人與否，應依同條例第18│
│    │驗重量（含外包裝袋│條第1 項前段，宣告沒收銷燬之；至盛裝上開甲基安非他命│
│    │3 個），計9.654 公│之外包裝袋5 個，應認係為防止毒品裸露、潮濕，便於販賣│
│    │克，驗餘重量（含外│，與內裝之甲基安非他命核無不可分離之情形，自應依毒品│
│    │包裝袋3 個）計9.63│危害防制條例第19條第1 項之規定，宣告沒收之（最高法院│
│    │5 公克。          │92年度臺上字第1288號判決意旨參照）。                │
│    │2 包白色或無色透│                                                    │
│    │明結晶粉末狀物，送│                                                    │
│    │驗重量（含外包裝袋│                                                    │
│    │2 個）計1.339 公克│                                                    │
│    │，驗餘重量（含外包│                                                    │
│    │裝袋2 個）計1.335 │                                                    │
│    │公克。            │                                                    │
└──┴─────────┴──────────────────────────┘

司法院資訊處製作；財團法人民間司法改革基金會備份。
